ACORDAO-COMPLETO-2415960

ACÓRDÃO 11573/2020 ATA 36/2020 - PRIMEIRA CÂMARA

VISTOS, relatados e discutidos estes autos de tomada de contas especial instaurada pelo Fundo Nacional de Saúde (FNS) em desfavor da associação Ver & Ouvir e de seu presidente no período de 20/8/2002 a 20/8/2004, Luciano Lebelson Szafir, em razão da não comprovação da regular aplicação dos recursos repassados por meio do Convênio 1.511/2002 (Siafi/Siconv 456770) ,
ACORDAM os Ministros do Tribunal de Contas da União, reunidos em sessão da Primeira Câmara, ante as razões expostas pelo Relator, em:
9.1. com fundamento nos arts. 1º, inciso I, 16, inciso III, alíneas "b" e "c", e 19, da Lei 8.443/1992, julgar irregulares as contas da associação Ver & Ouvir e de Luciano Lebelson Szafir, condenando-os solidariamente ao pagamento do débito discriminado a seguir, atualizado monetariamente e acrescido dos juros de mora devidos, calculado desde a data de ocorrência indicada até sua efetiva quitação, na forma da legislação vigente, fixando o prazo de 15 (quinze) dias, a contar do recebimento da notificação, para que seja comprovado, perante este Tribunal, o recolhimento da quantia ao Fundo Nacional de Saúde, nos termos do art. 23, inciso III, alínea "a", da referida Lei, c/c o art. 214, inciso III, alínea "a", do Regimento Interno do TCU:
	Data da Ocorrência
	Valor do débito (R$) 

	20/09/2002
	 2.000,00 

	20/09/2002
	 1.101,88 

	20/09/2002
	 1.034,25 

	20/09/2002
	 1.000,00 

	20/09/2002
	 1.263,70 

	03/10/2002
	 1.000,00 

	04/10/2002
	 325,25 

	04/10/2002
	 474,35 

	17/10/2002
	 1.500,00 

	21/10/2002
	 588,40 

	25/10/2002
	 2.000,00 

	25/10/2002
	 2.000,00 

	25/10/2002
	 1.000,00 

	25/10/2002
	 1.050,00 

	25/10/2002
	 2.000,00 

	25/10/2002
	 2.500,00 

	30/10/2002
	 325,25 

	04/11/2002
	 15.000,00 

	21/11/2002
	 325,25 

	22/11/2002
	 4.000,00 

	02/12/2002
	 2.000,00 

	03/12/2002
	 2.000,00 

	03/12/2002
	 2.000,00 

	05/12/2002
	 2.000,00 

	24/12/2002
	 4.000,00 

	24/12/2002
	 2.000,00 

	24/12/2002
	 2.000,00 

	26/12/2002
	 2.000,00 

	27/12/2002
	 2.000,00 

	20/01/2003
	 700,00 

	21/01/2003
	 2.000,00 

	21/01/2003
	 2.000,00 

	21/01/2003
	 2.000,00 

	21/01/2003
	 2.000,00 

	21/01/2003
	 4.000,00 

	21/01/2003
	 1.500,00 

	31/01/2003
	 494,40 

	17/02/2003
	 2.000,00 

	30/04/2003
	 2.494,45 

	30/04/2003
	 3.000,00 

	30/04/2003
	 3.000,00 

	30/04/2003
	 3.000,00 

	02/05/2003
	 6.000,00 

	02/05/2003
	 7.000,00 

	02/05/2003
	 4.000,00 

	02/05/2003
	 1.570,53 

	02/05/2003
	 2.000,00 

	05/05/2003
	 5.910,00 

	06/05/2003
	 429,47 

	07/05/2003
	 2.000,00 

	07/05/2003
	 90,00 

	07/05/2003
	 5.200,00 

	08/05/2003
	 3.780,00 

	09/05/2003
	 373,48 

	16/05/2003
	 850,30 

	27/05/2003
	 1.712,70 

	27/05/2003
	 1.712,70 

	27/05/2003
	 1.712,70 

	27/05/2003
	 1.712,70 

	27/05/2003
	 3.198,55 

	28/05/2003
	 1.280,50 

	28/05/2003
	 1.483,80 

	02/06/2003
	 800,00 

	02/06/2003
	 1.422,28 

	03/06/2003
	 350,00 

	03/06/2003
	 1.500,00 

	06/06/2003
	 14.775,00 

	06/06/2003
	 815,95 

	09/06/2003
	 225,00 

	09/06/2003
	 66,75 

	09/06/2003
	 30,00 

	18/06/2003
	 671,35 

	25/06/2003
	 1.712,70 

	25/06/2003
	 1.712,70 

	26/06/2003
	 388,25 

	27/06/2003
	 3.198,55 

	27/06/2003
	 1.712,70 

	27/06/2003
	 1.712,70 

	30/06/2003
	 1.500,00 

	02/07/2003
	 1.091,80 

	14/07/2003
	 2.061,24 

	14/07/2003
	 311,15 

	25/07/2003
	 1.650,05 

	25/07/2003
	 1.650,05 

	25/07/2003
	 3.140,14 

	25/07/2003
	 1.650,05 

	25/07/2003
	 1.650,05 

	30/07/2003
	 1.062,21 

	06/08/2003
	 337,25 

	07/08/2003
	 1.500,00 

	11/08/2003
	 350,00 

	12/08/2003
	 1.570,07 

	13/08/2003
	 2.561,00 

	18/08/2003
	 852,35 

	19/08/2003
	 39,00 

	20/08/2003
	 1.628,48 

	25/08/2003
	 1.712,70 

	25/08/2003
	 1.712,70 

	25/08/2003
	 1.712,70 

	25/08/2003
	 1.712,70 

	28/08/2003
	 2.075,10 

	29/08/2003
	 427,15 

	01/09/2003
	 1.280,50 

	03/09/2003
	 1.132,13 

	04/09/2003
	 6.000,00 

	04/09/2003
	 2.717,53 

	08/09/2003
	 2.502,00 

	09/09/2003
	 280,00 

	25/09/2003
	 1.650,05 

	25/09/2003
	 1.650,05 

	25/09/2003
	 1.280,50 

	25/09/2003
	 1.650,05 

	26/09/2003
	 1.650,05 

	26/09/2003
	 280,00 

	29/09/2003
	 3.149,45 

	30/09/2003
	 332,16 

	01/10/2003
	 1.081,71 

	14/10/2003
	 1.293,45 

	22/10/2003
	 350,00 

	22/10/2003
	 1.970,00 

	23/10/2003
	 41,45 

	24/10/2003
	 1.000,00 

	24/10/2003
	 1.000,00 

	24/10/2003
	 1.000,00 

	30/10/2003
	 4.050,88 

	30/10/2003
	 200,00 

	31/10/2003
	 30,00 

	Total (valores originais) 
	243.318,44

9.2. com fundamento no art. 26 da Lei 8.443/1992, autorizar, se requerido, o pagamento da importância devida em até 36 (trinta e seis) parcelas mensais e consecutivas, fixando o prazo de 15 (quinze) dias, a contar do recebimento da notificação, para que seja comprovado, perante este Tribunal, o recolhimento da primeira parcela, e de 30 (trinta) dias, a contar da parcela anterior, para que seja comprovado o recolhimento das demais parcelas, devendo incidir sobre cada valor mensal os devidos acréscimos legais, na forma prevista na legislação vigente, além de alertar que a falta de comprovação do recolhimento de qualquer parcela importará no vencimento antecipado do saldo devedor, nos termos do art. 217 do Regimento Interno do TCU;
9.3. com fundamento no art. 28 da Lei 8.443/1992, autorizar, desde logo, a cobrança judicial das dívidas, caso não atendida a notificação;
9.4. com fundamento no art. 16, § 3º, da Lei 8.443/1992, c/c art. 209, § 7º, do Regimento Interno do TCU, remeter cópia deste acórdão à Procuradoria da República no Rio de Janeiro, para adoção das medidas que entender cabíveis;
9.5. dar ciência deste acórdão ao FNS e aos responsáveis.

Tomada de contas especial instaurada em razão da não comprovação da regular aplicação dos recursos repassados por meio de convênio que tinha por objeto dar apoio financeiro para implantação do projeto móvel Ver, Ouvir e Sorrir nas escolas. Análise de mérito.

Primeira Câmara

Fundo Nacional de Saúde.

3. Interessados/Responsáveis:
3.1. Responsáveis: Luciano Lebelson Szafir (XXX.442.218-XX); Ver & Ouvir (04.193.939/0001-70).

13.1. Ministros presentes: Walton Alencar Rodrigues (Presidente), Benjamin Zymler e Bruno Dantas (Relator).
13.2. Ministros-Substitutos presentes: Augusto Sherman Cavalcanti e Weder de Oliveira.

ACORDAO-COMPLETO-2519600

Acórdão de Relação 18671/2021 - Primeira Câmara

Acórdão de Relação

ACORDAO-COMPLETO-2442723

Acórdão 3991/2021 - Primeira Câmara

BRUNO DANTAS

Por registrar as principais ocorrências dos autos até o momento, resumindo os fundamentos das peças acostadas, adoto como relatório, com os ajustes necessários, a instrução da secretaria responsável pela análise do processo (peça 71) , que contou com a anuência do corpo diretivo da unidade (peças 72 e 73) :
INTRODUÇÃO
1. Cuidam os autos de tomada de contas especial (TCE) instaurada pelo Fundo Nacional de Saúde (FNS) , em desfavor de Luciano Lebelson Szafir, na condição de presidente da associação Ver & Ouvir (gestão de 20/8/2002 a 20/8/2004) , em razão da não comprovação da regular aplicação dos recursos repassados pela União, através do Ministério da Saúde (MS) , por força do Convênio 1511/2002, Siafi/Siconv 456770, que teve por objeto dar apoio financeiro para implantação do projeto móvel 'Ver, Ouvir e Sorrir' nas escolas visando ao fortalecimento do Sistema Único de Saúde (SUS) .
HISTÓRICO
2. Trata-se de TCE instaurada pelo FNS em face de decisão contida no Acórdão 8289/2017-TCU-Segunda Câmara, de relatoria do Ministro Substituto André Luís de Carvalho, proferido em processo de representação, TC Processo 014.714/2017-5, autuado a partir do recebimento do Relatório Complementar da Auditoria Denasus 5.085 (RCA 5.085/Denasus) , o qual continha informação sobre existência de irregularidades na execução do Convênio FNS/MS 1511/2002 firmado, em 2002, entre o MS e a Associação Ver & Ouvir para implantar o 'Projeto Ver, Ouvir e Sorrir nas Escolas' com a finalidade de diagnosticar e tratar problemas auditivos, visuais e fonoaudiólogos em crianças na faixa etária escolar.
2.1. O referido Acórdão determinou:
'1.7.1. Ao Denasus que, no prazo de 60 (sessenta) dias contados da ciência desta deliberação, analise o Relatório de Auditoria Denasus 5085 em confronto com a documentação integrante do Convênio FNS/MS 1511/2002 (Siafi 456770) , encaminhando, ao final do aludido prazo, a sua manifestação conclusiva sobre a regularidade, ou não, do aludido ajuste ao Fundo Nacional de Saúde - FNS e ao TCU;
1.7.2. ao Fundo Nacional de Saúde - FNS que, no prazo de 90 (noventa) dias contados do recebimento do resultado da apuração promovida pelo Denasus em atendimento ao item 1.7.1 deste Acórdão, aprecie o atendimento dos pressupostos determinados pelo art. 5º da IN-TCU 71, de 2012, com as alterações trazidas pela IN-TCU 76, de 2016, de sorte a instaurar a devida tomada de contas especial sobre o dano ao erário perpetrado em prejuízo do Convênio FNS/MS 1511/2002 (Siafi 456770) , além de apurar, inclusive, o eventual envolvimento de servidores na prática do referido dano ao erário, devendo informar o TCU sobre o resultado dessas medidas, ao final do referido prazo;'
3. De acordo com o Relatório do Tomador de Contas Especial 69/2018, o FNS autorizou, em 12/3/2018, a instauração do processo de TCE referente ao prejuízo causado ao erário pela associação Ver & Ouvir, CNPJ 04.193.939/0001-70, na gestão do ex-presidente Luciano Lebelson Szafir, tendo em vista a não aprovação das contas do Convênio 1511/2002 (peça 38, p.1) .
4. Conforme estabelecido na cláusula terceira do termo de convênio, foram previstos R$ 517.133,00 para a execução do objeto (peça 9, p. 3) . Não houve previsão de contrapartida por parte da convenente.
5. Os recursos federais foram repassados em sete parcelas, mediante as ordens bancárias especificadas no quadro abaixo, que foram creditados na conta específica da associação Ver & Ouvir (peça 18) .
Quadro 1 - Ordens bancárias creditadas à associação Ver & Ouvir
	Número da OB
	Data de emissão da OB
	Valor (R$) 
	Data do crédito

	2002OB407574
	16/08/2002
	19.920,00
	21/08/2002
21/8/

	2002OB407575
	16/08/2002
	47.438,00
	21/08/2002

	2002OB407628
	22/08/2002
	6.165,25
	27/08/2002

	2002OB407629
	22/08/2002
	59.760,00
	27/08/2002

	2002OB408266
	21/10/2002
	105.709,05
	24/10/2002

	2002OB408799
	12/12/2002
	30.439,70
	16/12/2002

	2003OB400293
	28/04/2003
	247.701,00
	30/04/2003

	Total 
		517.133,00
	
Fonte: e-TCE e peça 18
6. O ajuste vigeu no período de 5/7/2002 a 4/5/2003 e previa a apresentação da prestação de contas nos últimos sessenta dias do prazo de vigência, ou seja, de 5/5/2003 a 4/7/2003, conforme previsto na cláusula oitava do Termo de Convênio, segundo qual este teria vigência de 360 dias, sendo trezentos dias para execução e os últimos sessenta para apresentação da prestação de contas (peça 9, p. 6) .
6.1. O Primeiro Termo de prorrogação de vigência de convênio alterou a data final para apresentação da prestação de contas para 7/12/2003 (peça 9, p. 10) . O Segundo Termo de prorrogação alterou para 22/4/2004 (peça 9, p. 11) .
7. Consoante o item IV (Das irregularidades motivadoras da TCE/quantificação do dano) do relatório do tomador de contas, na análise efetuada pela área técnica do MS/Denasus restaram evidenciadas irregularidades especificadas na Planilha de Glosas (peça 14, p. 11-54) , no montante de R$ 243.318,44, reproduzida no quadro 2 (peça 38, p. 2-5) .
Quadro 2 - Reprodução da planilha de glosas
	Irregularidade
	Data 
	Valor (R$) 

	Utilização de recursos de convênio para pagamento a Sebastião Carlos Silva membro Conselheiro Fiscal da Ver & Ouvir, relativo ao mês de agosto de 2002, sem discriminação das atividades desenvolvidas no âmbito do convênio, em desacordo com os artigos 7°, inciso XII-c e 8°, inciso IV, da IN-STN 01/97. 
	20/09/2002
	2.000,00

	Utilização de recursos do convênio para pagamento a Rosana Gonçalves Maia, Vice-Presidente da 'Ver & Ouvir, relativo ao mês de agosto de 2002, em desacordo com os artigos 7°, inciso XII-c e 8°, inciso IV, da IN-STN 01/97.
	20/09/2002
	1.101,88

	Utilização de recursos de convênio para pagamento de serviços contábeis à empresa de propriedade da signatária e responsável pela execução do convênio e sem comprovação da efetiva prestação de serviços no âmbito do convênio em desacordo com o artigo 3º da lei 8.366/93, item II do artigo 5º, 7º, inciso XII-c e 8º, inciso IV, da IN-STN 01/97, item I do artigo 4º da Lei 9.790/99. 
	20/09/2002
	1.034,25

	Utilização de recursos de convênio para pagamento a Andreia Neves Cruz Coordenadora de Marketing da Ver & Ouvir, relativo ao mês de agosto de 2002, sem discriminação das atividades desenvolvidas no âmbit0 do convênio, em desacordo com os artigos 7°, inciso XII-c e 8°, inciso IV, da IN-STN 01/97. 
	20/09/2002
	1.000,00

	Utilização de recursos de convênio para pagamento a Alessandra Santos Silva, Secretária da Ver & Ouvir e contratada para prestar serviços de coordenação no mês de agosto de 2002, em desacordo com os artigos 7º inciso XII-c e 8º, inciso IV, da IN-STN 01/97.
	20/09/2002
	1.263,70

	Utilização de recursos do convênio para adiantamento de pagamento a Sebastião Carlos Silva membro Conselheiro Fiscal da Ver & Ouvir, relativo ao mês de setembro de 2002, sem discriminação das atividades desenvolvidas no âmbito do convênio, em desacordo com os artigos 7°, inciso XII-c e 8°, inciso IV, da IN-STN 01/97.
	03/10/2002
	1.000,00

	Utilização de recursos de convênio para pagamento de diária de hotel em Brasília/DF, local diferente daquele de execução do convênio, em desacordo com os artigos 7°, inciso XII-c e 8°, inciso IV, da IN-STN 01/97.
	04/10/2002
	325,25

	Utilização dos recursos do convênio para pagamento da passagem aérea, trecho São Paulo/'Curitiba/São Paulo para Salomão Szafir, local distinto daquele de execução do convênio e sem comprovação da realização e atividades no âmbito do convênio, em desacordo com os artigos 7°, inciso XII-c e 8°, inciso IV, da IN-STN 01/97
	10/10/2002
	474,35

	Utilização de recursos do convênio para pagamento a Rosana Gonçalves Maia, relativo ao mês de setembro de 2002, em desacordo com os artigos 7º, inciso XII-c e 8º, inciso IV, da IN-STN 01/97. 
	17/10/2002
	1.500,00

	Utilização dos recursos do convênio para pagamento da passagem aérea, trecho Rio de Janeiro /São Paulo/Rio de Janeiro, local distinto daquele de execução do convênio, em desacordo com os artigos 7°, inciso XII-c e 8°, inciso IV, da IN-STN 01/97. 
	21/10/2002
	588,40

	Utilização de recursos de convênio para pagamento a Alessandra Santos Silva, Secretária da Ver & Ouvir e contratada para prestar serviços de coordenação no mês de setembro de 2002, em desacordo com os artigos 7º inciso XII-c e 8º, da IN-STN 01/97.
	25/10/2002
	2.000,00

	Utilização de recursos de convênio para pagamento a Andreia Neves Cruz Coordenadora de Marketing da Ver & Ouvir, relativo ao mês de setembro de 2002, sem discriminação das atividades desenvolvidas no âmbit0 do convênio, em desacordo com os artigos 7°, inciso XII-c e 8°, inciso IV, da IN-STN 01/97.
	25/10/2002
	2.000,00

	Utilização de recursos do convênio para complementação de pagamento a Sebastião Carlos Silva membro Conselheiro Fiscal da Ver & Ouvir, relativo ao mês de setembro de 2002, sem discriminação das atividades desenvolvidas no âmbito do convênio, em desacordo com os artigos 7°, inciso XII-c e 8°, inciso IV, da IN-STN 01/97
	25/10/2002
	1.000,00

	Utilização de recursos de convênio para pagamento de serviços contábeis à empresa de propriedade da signatária e responsável pela execução do convênio e sem comprovação da efetiva prestação de serviços no âmbito do convênio em desacordo com o artigo 3º da lei 8.366/93, item II do artigo 5º, 7º, inciso XII -c e 8º, inciso IV, da IN-STN 01/97, item I doa artigo 4º da Lei 9.790/99. 
	25/10/2002
	1.050,00

	Utilização de recursos do convênio para pagamento relativo ao mês de setembro de 2002, a Eduardo José Rodrigues Costa, membro do Conselho Fiscal da 'Ver & Ouvir, em desacordo com os artigos 7º, inciso XII-c e 8º, inciso IV, da IN-STN 01/97.
	25/10/2002
	2.000,00

	Utilização de recursos do convênio para pagamento a Rosana Gonçalves Maia, Vice-Presidente da 'Ver & Ouvir, relativo ao mês de setembro de 2002, em desacordo com os artigos 7°, inciso XII-c e 8°, inciso IV, da IN-STN 01/97.
	25/10/2002
	2.500,00

	Utilização de recursos de convênio para pagamento de diária de hotel em Brasília/DF, local diferente daquele de execução do convênio, em desacordo com os artigos 7°, inciso XII-c e 8°, inciso IV, da IN-STN 01/97. 
	30/10/2002
	325,25

	Utilização de recursos de convênio para pagamento de honorários advocatícios sem a efetiva comprovação da execução dos serviços no âmbito do convênio, em desacordo com os artigos 7°, inciso XII-c e 8°, inciso IV, da IN-STN 01/97.
	04/11/2002
	15.000,00

	Utilização de recursos de convênio para pagamento de diária de hotel em Brasília/DF, local diferente daquele de execução do convênio, em desacordo com os artigos 7°, inciso XII-c e 8°, inciso IV, da IN-STN 01/97. 
	21/11/2002
	325,25

	Utilização de recursos do convênio para pagamento a Rosana Gonçalves Maia, Vice-Presidente da 'Ver & Ouvir, relativo ao mês de novembro de 2002, em desacordo com os artigos 7°, inciso XII-c e 8°, inciso IV, da IN-STN 01/97. 
	22/11/2002
	4.000,00

	Utilização de recursos de convênio para pagamento a Alessandra Santos Silva, Secretária da Ver & Ouvir e contratada para prestar serviços de coordenação no mês de novembro de 2002, em desacordo com os artigos 7º inciso XII-c e 8º, inciso IV, da IN-STN 01/97. 
	02/12/2002
	2.000,00

	Utilização de recursos de convênio para pagamento a Andreia Neves Cruz Coordenadora de Marketing da Ver & Ouvir, relativo ao mês de novembro de 2002, sem discriminação das atividades desenvolvidas no âmbito do convênio, em desacordo com os artigos 7°, inciso XII-c e 8°, inciso IV, da IN-STN 01/97.
	03/12/2002
	2.000,00

	Utilização de recursos do convênio para pagamento relativo ao mês de novembro de 2002, a Eduardo José Rodrigues Costa, membro do Conselho Fiscal da 'Ver & Ouvir, em desacordo com os artigos 7º, inciso XII-c e 8º, inciso IV, da IN-STN 01/97
	03/12/2002
	2.000,00

	Utilização de recursos de convênio para pagamento a Sebastião Carlos Silva membro Conselheiro Fiscal da Ver & Ouvir, relativo ao mês de novembro de 2002, sem discriminação das atividades desenvolvidas no âmbito do convênio, em desacordo com os artigos 7°, inciso XII-c e 8°, inciso IV, da IN-STN 01/97.
	05/12/2002
	2.000,00

	Utilização de recursos do convênio para pagamento a Rosana Gonçalves Maia, Vice-Presidente da 'Ver & Ouvir, relativo ao mês de dezembro de 2002, em desacordo com os artigos 7°, inciso XII-c e 8°, inciso IV, da IN-STN 01/97. 
	24/12/2002
	4.000,00

	Utilização de recursos de convênio para pagamento a Alessandra Santos Silva, Secretária da Ver & Ouvir e contratada para prestar serviços de coordenação no mês de dezembro de 2002, em desacordo com os artigos 7º inciso XII-c e 8º, inciso IV, da IN-STN 01/97. 
	24/12/2002
	2.000,00

	Utilização de recursos do convênio para complementação de pagamento a Sebastião Carlos Silva membro Conselheiro Fiscal da Ver & Ouvir, relativo ao mês de dezembro de 2002, sem discriminação das atividades desenvolvidas no âmbito do convênio, em desacordo com os artigos 7°, inciso XII-c e 8°, inciso IV, da IN-STN 01/97.
	24/12/2002
	2.000,00

	Utilização de recursos do convênio para pagamento relativo ao mês de dezembro de 2002, a Eduardo José Rodrigues Costa, membro do Conselho Fiscal da 'Ver & Ouvir, em desacordo com os artigos 7º, inciso XII-c e 8º, inciso IV, da IN-STN 01/97. 
	26/12/2002
	2.000,00

	Utilização de recursos de convênio para pagamento a Andreia Neves Cruz Coordenadora de Marketing da Ver & Ouvir, relativo ao mês de dezembro de 2002, sem discriminação das atividades desenvolvidas no âmbito do convênio, em desacordo com os artigos 7°, inciso XII-c e 8°, inciso IV, da IN-STN 01/97.
	27/12/2002
	2.000,00

	Utilização de recursos de convênio para pagamento de honorários contábeis à empresa Mocelin Escritório Contábil Ltda., sem a efetiva comprovação da execução dos serviços no âmbito do convênio em desacordo com os artigos 7°, inciso XII-c e 8°, inciso IV, da IN-STN 01/97.
	20/01/2003
	700,00

	Utilização de recursos de convênio para pagamento a Alessandra Santos Silva, Secretária da Ver & Ouvir e contratada para prestar serviços de coordenação no mês de janeiro de 2003, em desacordo com os artigos 7º inciso XII-c e 8º, inciso IV, da IN-STN 01/97. 
	21/01/2003
	2.000,00

	Utilização de recursos do convênio para complementação de pagamento a Sebastião Carlos Silva membro Conselheiro Fiscal da Ver & Ouvir, relativo ao mês de janeiro de 2003, sem discriminação das atividades desenvolvidas no âmbito do convênio, em desacordo com os artigos 7°, inciso XII-c e 8°, inciso IV, da IN-STN 01/97.
	21/01/2003
	2.000,00

	Utilização de recursos de convênio para pagamento a Andreia Neves Cruz Coordenadora de Marketing da Ver & Ouvir, relativo ao mês de janeiro de 2003, sem discriminação das atividades desenvolvidas no âmbito do convênio, em desacordo com os artigos 7°, inciso XII-c e 8°, inciso IV, da IN-STN 01/97.
	21/01/2003
	2.000,00

	Utilização de recursos do convênio para pagamento relativo ao mês de janeiro de 2003, a Eduardo José Rodrigues Costa, membro do Conselho Fiscal da 'Ver & Ouvir, em desacordo com os artigos 7º, inciso XII-c e 8º, inciso IV, da IN-STN 01/97. 
	21/01/2003
	2.000,00

	Utilização de recursos do convênio para pagamento a Rosana Gonçalves Maia, Vice-Presidente da 'Ver & Ouvir, relativo ao mês de janeiro de 2003, em desacordo com os artigos 7°, inciso XII-c e 8°, inciso IV, da IN-STN 01/97. 
	21/01/2003
	4.000,00

	Utilização de recursos de convênio para pagamento de honorários advocatícios sem a efetiva comprovação da execução dos serviços no âmbito do convênio, em desacordo com os artigos 7°, inciso XII-c e 8°, inciso IV, da IN-STN 01/97. 
	21/01/2003
	1.500,00

	Utilização dos recursos do convênio para pagamento da passagem aérea, trecho Rio de Janeiro /Curitiba/Rio de Janeiro, em nome de João Carlos Brito, sem a devida comprovação da realização dos serviços no âmbito do convênio, em desacordo com os artigos 7°, inciso XII-c e 8°, inciso IV, da IN-STN 01/97
	31/01/2003
	494,40

	Utilização de recursos do convênio para pagamento a Rosana Gonçalves Maia, Vice-Presidente da 'Ver & Ouvir, relativo ao mês de fevereiro de 2003, em desacordo com os artigos 7°, inciso XII-c e 8°, inciso IV, da IN-STN 01/97
	17/02/2003
	2.000,00

	Utilização dos recursos do convênio para pagamento da passagem aérea, trecho Rio de Janeiro /Recife/Rio de Janeiro, translado Recife/João Pessoa e hospedagens em João Pessoa/PB, locais distintos daquele de execução do convênio, em desacordo com os artigos 7°, inciso XII-c e 8°, inciso IV, da IN-STN 01/97.
	30/04/2003
	2.494,45

	Utilização de recursos de convênio para pagamento a Alessandra Santos Silva, Secretária da Ver & Ouvir e contratada para prestar serviços de coordenação no mês de fevereiro e março de 2003, em desacordo com os artigos 7º inciso XII-c e 8º, inciso IV, da IN-STN 01/97. 
	30/04/2003
	3.000,00

	Utilização de recursos de convênio para pagamento a Andreia Neves Cruz Coordenadora de Marketing da Ver & Ouvir, relativo aos meses de março e abril de 2003, sem discriminação das atividades desenvolvidas no âmbito do convênio, em desacordo com os artigos 7°, inciso XII-c e 8°, inciso IV, da IN-STN 01/97
	30/04/2003
	3.000,00

	Utilização de recursos do convênio para pagamento relativo aos meses de fevereiro, março e abril de 2003, a Eduardo José Rodrigues Costa, membro do Conselho Fiscal da 'Ver & Ouvir, em desacordo com os artigos 7º, inciso XII-c e 8º, inciso IV, da IN-STN 01/97. 
	30/04/2003
	3.000,00

	Utilização de recursos do convênio para complementação de pagamento a Sebastião Carlos Silva membro Conselheiro Fiscal da Ver & Ouvir, relativo aos meses de março e abril de 2003, sem discriminação das atividades desenvolvidas no âmbito do convênio, em desacordo com os artigos 7°, inciso XII-c e 8°, inciso IV, da IN-STN 01/97.
	02/05/2003
	6.000,00

	Utilização de recursos do convênio para pagamento a Rosana Gonçalves Maia, Vice-Presidente da 'Ver & Ouvir, relativo aos meses de março e abril de 2003, em desacordo com os artigos 7°, inciso XII-c e 8°, inciso IV, da IN-STN 01/97. 
	02/05/2003
	7.000,00

	Utilização de recursos de convênio para pagamento a Alessandra Santos Silva, Secretária, Eduardo José Rodrigues Costa, membro do Conselho Fiscal, Rosana Gonçalves Maia, Vice-Presidente, Andreia Neves Cruz, Coordenadora de Marketing da Ver & Ouvir para prestar serviços nos meses de fevereiro, março e abril de 2003, em desacordo com os artigos 7º inciso XII-c e 8º, inciso IV, da IN-STN 01/97.
	02/05/2003
	4.000,00

	Utilização de recursos do convênio para pagamento relativo ao mês de janeiro de 2003, a Eduardo José Rodrigues Costa, membro do Conselho Fiscal da 'Ver & Ouvir, em desacordo com os artigos 7º, inciso XII-c e 8º, inciso IV, da IN-STN 01/97. 
	02/05/2003
	1.570,53

	Utilização de recursos de convênio para pagamento a Alessandra Santos Silva, Secretária da Ver & Ouvir e contratada para prestar serviços de coordenação no mês de abril de 2003, em desacordo com os artigos 7º inciso XII-c e 8º, inciso IV, da IN-STN 01/97. 
	02/05/2003
	2.000,00

	Utilização de recursos de convênio para pagamento de honorários advocatícios sem a efetiva comprovação da execução dos serviços no âmbito do convênio, em desacordo com os artigos 7°, inciso XII-c e 8°, inciso IV, da IN-STN 01/97.
	05/05/2003
	5.910,00

	Utilização de recursos do convênio para pagamento a Eduardo José Rodrigues Costa, membro do Conselho Fiscal da 'Ver & Ouvir, em desacordo com os artigos 7º, inciso XII-c e 8º, inciso IV, da IN-STN 01/97. 
	06/05/2003
	429,47

	Utilização de recursos do convênio para complementação de pagamento a Rosana Gonçalves Maia, Vice-Presidente da 'Ver & Ouvir, relativo ao mês de fevereiro de 2003, em desacordo com os artigos 7°, inciso XII-c e 8°, inciso IV, da IN-STN 01/97. 
	07/05/2003
	2.000,00

	Utilização de recursos de convênio para complementação de pagamento de honorários advocatícios sem a efetiva comprovação da execução dos serviços no âmbito do convênio, em desacordo com os artigos 7°, inciso XII-c e 8°, inciso IV, da IN-STN 01/97. 
	07/05/2003
	90,00

	Utilização de recursos de convênio para pagamento de honorários contábeis à empresa Mocelin Escritório Contábil Ltda., sem a efetiva comprovação da execução dos serviços no âmbito do convênio, em desacordo com os artigos 7°, inciso XII-c e 8°, inciso IV, da IN-STN 01/97. 
	07/05/2003
	5.200,00

	Utilização de recursos de convênio para pagamento de serviços contábeis à empresa de propriedade da signatária e responsável pela execução do convênio e sem comprovação da prestação dos serviços no âmbito do convênio, em desacordo com os artigos 3° da Lei 8.666/93, item II do artigo 5º, 7º, inciso XII-c e 8°, inciso IV, da IN-STN 01/97, item I do artigo 4º da Lei 9.790/99
	08/05/2003
	3.780,00

	Utilização de recursos de convênio para pagamento de hospedagem em João Pessoa/PB, local distinto daquele de execução do convênio, em desacordo com os artigos 7°, inciso XII-c e 8°, inciso IV, da IN-STN 01/97. 
	09/05/2003
	373,48

	Utilização dos recursos do convênio para pagamento de passagens aéreas para Brasília/DF, local distinto daquele de execução do convênio, em desacordo com os artigos 7°, inciso XII-c e 8°, inciso IV, da IN-STN 01/97. 
	16/05/2003
	850,30

	Utilização de recursos de convênio para pagamento a Alessandra Santos Silva, Secretária da Ver & Ouvir e contratada para prestar serviços de coordenação no mês de maio de 2003, em desacordo com os artigos 7º inciso XII-c e 8º, inciso IV, da IN-STN 01/97. 
	27/05/2003
	1.712,70

	Utilização de recursos de convênio para pagamento a Andreia Neves Cruz Coordenadora de Marketing da Ver & Ouvir, no mês de maio de 2003, sem discriminação das atividades desenvolvidas no âmbito do convênio, em desacordo com os artigos 7º inciso XII-c e 8º, inciso IV, da IN-STN 01/97.
	27/05/2003
	1.712,70

	Utilização de recursos de convênio para pagamento relativo ao mês de maio de 2003 a Eduardo José Rodrigues Costa, membro do Conselho Fiscal da Ver & Ouvir, em desacordo com os artigos 7º inciso XII-c e 8º, inciso IV, da IN-STN 01/97. 
	27/05/2003
	1.712,70

	Utilização de recursos do convênio para complementação de pagamento a Sebastião Carlos Silva membro Conselheiro Fiscal da Ver & Ouvir, relativo ao mês de maio de 2003, sem discriminação das atividades desenvolvidas no âmbito do convênio, em desacordo com os artigos 7°, inciso XII-c e 8°, inciso IV, da IN-STN 01/97.
	27/05/2003
	1.712,70

	Utilização de recursos do convênio para pagamento a Rosana Gonçalves Maia, Vice-Presidente da 'Ver & Ouvir, relativo ao mês de maio de 2003, em desacordo com os artigos 7°, inciso XII-c e 8°, inciso IV, da IN-STN 01/97. 
	27/05/2003
	3.198,55

	Utilização de recursos de convênio para pagamento de honorários contábeis à empresa Mocelin Escritório Contábil Ltda., sem a efetiva comprovação da execução dos serviços no âmbito do convênio em desacordo com os artigos 7°, inciso XII-c e 8°, inciso IV, da IN-STN 01/97. 
	28/05/2003
	1.280,50

	Utilização dos recursos do convênio para pagamento das passagens aéreas, trechos Brasília/São Paulo, Curitiba/Brasília/Curitiba e Rio de Janeiro para Ângelo Mocelin, proprietário da empresa Mocelin Escritório Contábil Ltda., sem a efetiva comprovação da execução dos serviços no âmbito do convênio, em desacordo com os artigos 7°, inciso XII-c e 8°, inciso IV, da IN-STN 01/97.
	28/05/2003
	1.483,80

	Utilização dos recursos do convênio para locação de veículo, em desacordo com o artigo 7º inciso XII-c e da IN-STN 01/97. 
	02/06/2003
	800,00

	Utilização dos recursos do convênio para pagamento de imposto de renda de membros da Ver & Ouvir, em desacordo com o artigo 7º inciso XII-c e da IN-STN 01/97. 
	02/06/2003
	1.422,28

	Utilização de recursos do convênio para aquisição de um aparelho de fac-símile em local distinto tanto da localização da entidade quanto o de execução do convênio e sem a comprovação de sua utilização na execução do convênio, em desacordo com os artigos 7°, inciso XII-c e 8°, inciso IV, da IN-STN 01/97.
	03/06/2003
	350,00

	Utilização de recursos de convênio para pagamento de honorários advocatícios sem a efetiva comprovação da execução dos serviços no âmbito do convênio, em desacordo com os artigos 7°, inciso XII-c e 8°, inciso IV, da IN-STN 01/97. 
	03/06/2003
	1.500,00

	Utilização de recursos de convênio para pagamento de honorários contábeis à empresa AC Doro Contabilidade Ltda., sem a efetiva comprovação da execução dos serviços no âmbito do convênio em desacordo com os artigos 7°, inciso XII-c e 8°, inciso IV, da IN-STN 01/97.
	06/06/2003
	14.775,00

	Utilização de recursos de convênio para pagamento de diária de hotel em Brasília/DF, local diferente daquele de execução do convênio, em desacordo com os artigos 7°, inciso XII-c e 8°, inciso IV, da IN-STN 01/97. 
	06/06/2003
	815,95

	Utilização dos recursos do convênio para pagamento de imposto de renda relativo a honorários contábeis de serviços prestados pela empresa AC Doro Contabilidade Ltda., sem a efetiva comprovação da execução dos serviços no âmbito do convênio, em desacordo com os artigos 7°, inciso XII-c e 8°, inciso IV, da IN-STN 01/97.
	09/06/2003
	225,00

	Utilização dos recursos do convênio para pagamento de passagens aéreas para Brasília/Curitiba, local distinto daquele de execução do convênio, em desacordo com os artigos 7°, inciso XII-c e 8°, inciso IV, da IN-STN 01/97. 
	09/06/2003
	66,75

	Utilização de recursos do convênio para complementação de pagamento, de aquisição de um aparelho de fac-símile em local distinto tanto da localização da entidade quanto o de execução do convênio e sem a comprovação de sua utilização na execução do convênio, em desacordo com os artigos 7°, inciso XII-c e 8°, inciso IV, da IN-STN 01/97.
	09/06/2003
	30,00

	Utilização dos recursos do convênio para pagamento das passagens aéreas, trechos Brasília/São Paulo/Brasília, local distinto daquele de execução do convênio, em desacordo com os artigos 7°, inciso XII-c e 8°, inciso IV, da IN-STN 01/97. 
	18/06/2003
	671,35

	Utilização de recursos de convênio para pagamento a Andreia Neves Cruz Coordenadora de Marketing da Ver & Ouvir, relativo ao mês de junho de 2003, sem discriminação das atividades desenvolvidas no âmbito do convênio, em desacordo com os artigos 7°, inciso XII-c e 8°, inciso IV, da IN-STN 01/97.
	25/06/2003
	1.712,70

	Utilização de recursos do convênio para pagamento relativo ao mês de junho de 2003 a Eduardo José Rodrigues Costa, membro do Conselho Fiscal da 'Ver & Ouvir, em desacordo com os artigos 7º, inciso XII-c e 8º, inciso IV, da IN-STN 01/97. 
	25/06/2003
	1.712,70

	Utilização dos recursos do convênio para pagamento das passagens aéreas, trechos Brasília/Rio de Janeiro/Brasília, local distinto daquele de execução do convênio, em desacordo com os artigos 7°, inciso XII-c e 8°, inciso IV, da IN-STN 01/97. 
	26/06/2003
	388,25

	Utilização de recursos do convênio para pagamento a Rosana Gonçalves Maia, Vice-Presidente da 'Ver & Ouvir, relativo ao mês de junho de 2003, em desacordo com os artigos 7°, inciso XII-c e 8°, inciso IV, da IN-STN 01/97. 
	27/06/2003
	3.198,55

	Utilização de recursos de convênio para pagamento a Alessandra Santos Silva, Secretária da Ver & Ouvir e contratada para prestar serviços de coordenação no mês de junho de 2003, em desacordo com os artigos 7º inciso XII-c e 8º, inciso IV, da IN-STN 01/97. 
	27/06/2003
	1.712,70

	Utilização de recursos do convênio para complementação de pagamento a Sebastião Carlos Silva membro Conselheiro Fiscal da Ver & Ouvir, relativo ao mês de junho de 2003, sem discriminação das atividades desenvolvidas no âmbito do convênio, em desacordo com os artigos 7°, inciso XII-c e 8°, inciso IV, da IN-STN 01/97.
	27/06/2003
	1.712,70

	Utilização de recursos de convênio para pagamento de honorários advocatícios sem a efetiva comprovação da execução dos serviços no âmbito do convênio, em desacordo com os artigos 7°, inciso XII-c e 8°, inciso IV, da IN-STN 01/97. 
	30/06/2003
	1.500,00

	Utilização dos recursos do convênio para pagamento de imposto de renda relativo aos serviços prestados por Sebastião Carlos Gulla, Conselheiro Fiscal, Rosana Gonçalves Maia, Vice-Presidente, Eduardo José Rodrigues Costa, Conselheiro Fiscal, Alessandra Santos Silva, Secretária e Andreia Neves Cruz, Coordenadora de Marketing da Ver & Ouvir, relativo ao mês de junho 2003, sem discriminação das atividades desenvolvidas no âmbito do Convênio, em desacordo com os artigos 7°, inciso XII-c e 8°, inciso IV, da IN-STN 01/97.
	02/07/2003
	1.091,80

	Utilização dos recursos do convênio para pagamento de previdência social relativo aos serviços prestados por membros da Diretoria da Ver & Ouvir, meses de maio e junho de 2003, em desacordo com os artigos 7°, inciso XII-c e 8°, inciso IV, da IN-STN 01/97. 
	14/07/2003
	2.061,24

	Utilização dos recursos do convênio para pagamento da passagem aérea, trecho Brasília/Rio de Janeiro, local distinto daquele de execução do convênio, em desacordo com os artigos 7°, inciso XII-c e 8°, inciso IV, da IN-STN 01/97.
	14/07/2003
	311,15

	Utilização de recursos de convênio para pagamento a Andreia Neves Cruz Coordenadora de Marketing da Ver & Ouvir, no mês de junho de 2003, sem discriminação das atividades desenvolvidas no âmbito do convênio, em desacordo com os artigos 7º inciso XII-c e 8º, inciso IV, da IN-STN 01/97.
	25/07/2003
	1.650,05

	Utilização de recursos do convênio para pagamento relativo ao mês de julho de 2003 a Eduardo José Rodrigues Costa, membro do Conselho Fiscal da 'Ver & Ouvir, em desacordo com os artigos 7º, inciso XII-c e 8º, inciso IV, da IN-STN 01/97. 
	25/07/2003
	1.650,05

	Utilização de recursos do convênio para pagamento relativo ao mês de julho de 2003 a Rosana Gonçalves Maia, Vice-Presidente da 'Ver & Ouvir, em desacordo com os artigos 7º, inciso XII-c e 8º, inciso IV, da IN-STN 01/97. 
	25/07/2003
	3.140,14

	Utilização de recursos do convênio para pagamento relativo ao mês de julho de 2003 a Alessandra Santos Silva, Secretária da Ver & Ouvir, em desacordo com os artigos 7º, inciso XII-c e 8º, inciso IV, da IN-STN 01/97. 
	25/07/2003
	1.650,05

	Utilização de recursos do convênio para pagamento a Sebastião Carlos Silva membro Conselheiro Fiscal da Ver & Ouvir, relativo ao mês de junho de 2003, sem discriminação das atividades desenvolvidas no âmbito do convênio, em desacordo com os artigos 7°, inciso XII-c e 8°, inciso IV, da IN-STN 01/97. 
	25/07/2003
	1.650,05

	Utilização dos recursos do convênio para pagamento de imposto de renda relativo aos serviços prestados por membros da Diretoria da Ver & Ouvir, no mês de julho de 203, em desacordo com os artigos 7°, inciso XII-c e 8°, inciso IV, da IN-STN 01/97. 
	30/07/2003
	1.062,21

	Utilização dos recursos do convênio para pagamento da passagem aérea, trecho Rio de Janeiro/Brasília, local distinto daquele de execução do convênio, em desacordo com os artigos 7°, inciso XII-c e 8°, inciso IV, da IN-STN 01/97. 
	06/08/2003
	337,25

	Utilização de recursos de convênio para complementação de pagamento de honorários advocatícios sem a efetiva comprovação da execução dos serviços no âmbito do convênio, em desacordo com os artigos 7°, inciso XII-c e 8°, inciso IV, da IN-STN 01/97. 
	07/08/2003
	1.500,00

	Utilização dos recursos do convênio para locação de veículo, em desacordo com o artigo 7º inciso XII-c e da IN-STN 01/97.
	11/08/2003
	350,00

	Utilização de recursos do convênio para adiantamento de pagamento a Rosana Gonçalves Maia, Vice-Presidente da 'Ver & Ouvir, relativo ao mês de agosto de 2003, sem discriminação das atividades desenvolvidas no âmbito do convênio, em desacordo com os artigos 7°, inciso XII-c e 8°, inciso IV, da IN-STN 01/97.
	12/08/2003
	1.570,07

	Utilização de recursos de convênio para pagamento de honorários contábeis à empresa Mocelin Escritório Contábil Ltda., sem a efetiva comprovação da execução dos serviços no âmbito do convênio em desacordo com os artigos 7°, inciso XII-c e 8°, inciso IV, da IN-STN 01/97.
	13/08/2003
	2.561,00

	Utilização dos recursos do convênio para pagamento de passagens aéreas para Brasília/DF, local distinto daquele de execução do convênio, em desacordo com os artigos 7°, inciso XII-c e 8°, inciso IV, da IN-STN 01/97.
	18/08/2003
	852,35

	Utilização dos recursos do convênio para pagamento de imposto de renda relativo a honorários contábeis de serviços prestados pela empresa Mocelin Escritório Contábil Ltda., sem a efetiva comprovação da execução dos serviços no âmbito do convênio, em desacordo com os artigos 7°, inciso XII-c e 8°, inciso IV, da IN-STN 01/97
	19/08/2003
	39,00

	Utilização de recursos do convênio para complementação de pagamento a Rosana Gonçalves Maia, Vice-Presidente da 'Ver & Ouvir, relativo ao mês de agosto de 2003, em desacordo com os artigos 7°, inciso XII-c e 8°, inciso IV, da IN-STN 01/97. 
	20/08/2003
	1.628,48

	Utilização de recursos de convênio para pagamento a Andreia Neves Cruz Coordenadora de Marketing da Ver & Ouvir, no mês de agosto de 2003, sem discriminação das atividades desenvolvidas no âmbito do convênio, em desacordo com os artigos 7º inciso XII-c e 8º, inciso IV, da IN-STN 01/97.
	25/08/2003
	1.712,70

	Utilização de recursos do convênio para pagamento relativo ao mês de agosto de 2003 a Eduardo José Rodrigues Costa, membro do Conselho Fiscal da 'Ver & Ouvir, em desacordo com os artigos 7º, inciso XII-c e 8º, inciso IV, da IN-STN 01/97. 
	25/08/2003
	1.712,70

	Utilização de recursos de convênio para pagamento a Alessandra Santos Silva, Secretária da Ver & Ouvir e contratada para prestar serviços de coordenação no mês de agosto de 2003, em desacordo com os artigos 7º inciso XII-c e 8º, inciso IV, da IN-STN 01/97. 
	25/08/2003
	1.712,70

	Utilização de recursos de convênio para pagamento a Sebastião Carlos Silva membro Conselheiro Fiscal da Ver & Ouvir, relativo ao mês de agosto de 2003, sem discriminação das atividades desenvolvidas no âmbito do convênio, em desacordo com os artigos 7°, inciso XII-c e 8°, inciso IV, da IN-STN 01/97.
	25/08/2003
	1.712,70

	Utilização de recursos de convênio para pagamento de diária de hotel em Brasília/DF, local distinto daquele de execução do convênio, e para Curitiba em nome de Andreia Neves Cruz Coordenadora de Marketing da Ver & Ouvir, sem a devida comprovação da realização de atividades no âmbito do convênio, em desacordo com os artigos 7°, inciso XII-c e 8°, inciso IV, da IN-STN 01/97.
	28/08/2003
	2.075,10

	Utilização de recursos de convênio para pagamento de diária de hotel em Brasília/DF, local diferente daquele de execução do convênio, em desacordo com os artigos 7°, inciso XII-c e 8°, inciso IV, da IN-STN 01/97. 
	29/08/2003
	427,15

	Utilização dos recursos do convênio para pagamento de honorários contábeis à empresa Mocelin Escritório Contábil Ltda., sem a efetiva comprovação da execução dos serviços no âmbito do convênio, em desacordo com os artigos 7°, inciso XII-c e 8°, inciso IV, da IN-STN 01/97.
	01/09/2003
	1.280,50

	Utilização dos recursos do convênio para pagamento de imposto de renda relativo aos serviços prestados por membros da Diretoria da Ver & Ouvir e a à empresa Mocelin Escritório Contábil Ltda., sem a efetiva comprovação da execução dos serviços no âmbito do convênio, em desacordo com os artigos 7°, inciso XII-c e 8°, inciso IV, da IN-STN 01/97.
	03/09/2003
	1.132,13

	Utilização de recursos de convênio para pagamento de diária de hotel em Brasília/DF, local diferente daquele de execução do convênio, em desacordo com os artigos 7°, inciso XII-c e 8°, inciso IV, da IN-STN 01/97. 
	04/09/2003
	6.000,00

	Utilização de recursos de convênio para pagamento de diária de hotel em Brasília/DF, local diferente daquele de execução do convênio, em desacordo com os artigos 7°, inciso XII-c e 8°, inciso IV, da IN-STN 01/97. 
	04/09/2003
	2.717,53

	Utilização dos recursos do convênio para pagamento de passagens aéreas para Brasília/DF, local distinto daquele de execução do convênio, em desacordo com os artigos 7°, inciso XII-c e 8°, inciso IV, da IN-STN 01/97. 
	08/09/2003
	2.502,00

	Utilização dos recursos do convênio para locação de veículo, em desacordo com o artigo 7º inciso XII-c e da IN-STN 01/97. 
	09/09/2003
	280,00

	Utilização de recursos de convênio para pagamento a Alessandra Santos Silva, Secretária da Ver & Ouvir e contratada para prestar serviços de coordenação no mês de setembro de 2003, em desacordo com os artigos 7º inciso XII-c e 8º, inciso IV, da IN-STN 01/97. 
	25/09/2003
	1.650,05

	Utilização de recursos de convênio para pagamento a Andreia Neves Cruz Coordenadora de Marketing da Ver & Ouvir, relativo ao mês de setembro de 2003, sem discriminação das atividades desenvolvidas no âmbito do convênio, em desacordo com os artigos 7°, inciso XII-c e 8°, inciso IV, da IN-STN 01/97.
	25/09/2003
	1.650,05

	Utilização de recursos de convênio para pagamento de honorários contábeis à empresa Mocelin Escritório Contábil Ltda., sem a efetiva comprovação da execução dos serviços no âmbito do convênio em desacordo com os artigos 7°, inciso XII-c e 8°, inciso IV, da IN-STN 01/97.
	25/09/2003
	1.280,50

	Utilização de recursos do convênio para pagamento relativo ao mês de setembro de 2003, a Eduardo José Rodrigues Costa, membro do Conselho Fiscal da 'Ver & Ouvir, em desacordo com os artigos 7º, inciso XII-c e 8º, inciso IV, da IN-STN 01/97. 
	25/09/2003
	1.650,05

	Utilização de recursos do convênio para adiantamento de pagamento a Sebastião Carlos Silva membro Conselheiro Fiscal da Ver & Ouvir, relativo ao mês de setembro de 2003, sem discriminação das atividades desenvolvidas no âmbito do convênio, em desacordo com os artigos 7°, inciso XII-c e 8°, inciso IV, da IN-STN 01/97.
	26/09/2003
	1.650,05

	Utilização dos recursos do convênio para locação de veículo, em desacordo com o artigo 7º inciso XII-c e da IN-STN 01/97. 
	26/09/2003
	280,00

	Utilização de recursos do convênio para pagamento a Rosana Gonçalves Maia, relativo ao mês de setembro de 2003, em desacordo com os artigos 7º, inciso XII-c e 8º, inciso IV, da IN-STN 01/97. 
	29/09/2003
	3.149,45

	Utilização de recursos de convênio para pagamento de diária de hotel em Brasília/DF, local diferente daquele de execução do convênio, em desacordo com os artigos 7°, inciso XII-c e 8°, inciso IV, da IN-STN 01/97. 
	30/09/2003
	332,16

	Utilização dos recursos do convênio para pagamento de previdência social relativo aos serviços prestados por membros da Diretoria da Ver & Ouvir, mês de setembro de 2003, em desacordo com os artigos 7°, inciso XII-c e 8°, inciso IV, da IN-STN 01/97. 
	01/10/2003
	1.081,71

	Utilização de recursos de convênio para pagamento a Marylene Kern relativo aos serviços prestados por membro da Diretoria da Ver & Ouvir e da Mocelin Escritório Contábil Ltda., mês de setembro de 2003, sem comprovação da sua atuação no âmbito do convênio, em desacordo com os artigos 7º inciso XII-c e 8º, inciso IV, da IN-STN 01/97.
	14/10/2003
	1.293,45

	Utilização dos recursos do convênio para locação de veículo, em desacordo com o artigo 7º inciso XII-c e da IN-STN 01/97. 
	22/10/2003
	350,00

	Utilização dos recursos do convênio para pagamento de publicação em revista, em desacordo com o item IX do artigo 8º da IN-STN 01/97. 
	22/10/2003
	1.970,00

	Utilização dos recursos do convênio para pagamento de imposto de renda relativo a serviços de assessoria de imprensa prestados por Marylene Kern no mês de agosto de 2003, sem comprovação d e sua atuação no âmbito do convênio, em desacordo com os artigos 7°, inciso XII-c e 8°, inciso IV, da IN-STN 01/97.
	23/10/2003
	41,45

	Utilização de recursos do convênio para pagamento a Rosana Gonçalves Maia, Vice-Presidente da 'Ver & Ouvir, relativo ao mês de outubro de 2003, em desacordo com os artigos 7°, inciso XII-c e 8°, inciso IV, da IN-STN 01/97. 
	24/10/2003
	1.000,00

	Utilização de recursos de convênio para pagamento a Andreia Neves Cruz Coordenadora de Marketing da Ver & Ouvir, no mês de outubro de 2003, sem discriminação das atividades desenvolvidas no âmbito do convênio, em desacordo com os artigos 7º inciso XII-c e 8º, inciso IV, da IN-STN 01/97.
	24/10/2003
	1.000,00

	Utilização de recursos de convênio para pagamento a Alessandra Santos Silva, Secretária da Ver & Ouvir e contratada para prestar serviços de coordenação no mês de outubro de 2003, em desacordo com os artigos 7º inciso XII-c e 8º, inciso IV, da IN-STN 01/97.
	24/10/2003
	1.000,00

	Utilização dos recursos do convênio para pagamento de previdência social relativo aos serviços prestados por membros da Diretoria da Ver & Ouvir, meses de julho, agosto e setembro de 2003, em desacordo com os artigos 7°, inciso XII-c e 8°, inciso IV, da IN-STN 01/97.
	30/10/2003
	4.050,88

	Utilização dos recursos do convênio para locação de veículo, em desacordo com o artigo 7º inciso XII-c e da IN-STN 01/97. 
	30/10/2003
	200,00

	Utilização dos recursos do convênio para pagamento de imposto de renda de membros da Ver & Ouvir, em desacordo com o artigo 7º inciso XII-c e da IN-STN 01/97. 
	31/10/2003
	30,00

	Total 
		243.318,44

Fonte: peça 38, p. 11-54; peça 38, p. 2-6
8. A demonstração das responsabilidades dos agentes envolvidos consta no item V do relatório do tomador de contas especial (peça 38, p. 7) , enquanto a quantificação do dano e a imputação de responsabilidade consta do item IX do mesmo relatório (peça 38, p. 7) .
9. O item VI do relatório do tomador de contas especial relacionou os documentos encaminhados aos responsáveis visando a regularização das contas e o ressarcimento ao Erário, incluindo os ofícios de notificação de instauração de TCE e inclusão dos responsáveis no CADIN (peça 38, p. 7) .
10. Em 16/1/2019, a Controladoria-Geral da União (CGU) emitiu o Relatório de Auditoria 60/2019 em concordância com o relatório do tomador de contas, concluindo que Luciano Lebelson Szafir e a Associação Ver & Ouvir encontravam-se solidariamente em débito com a Fazenda Nacional pela importância original de R$ 243.318,44, que atualizado monetariamente e acrescido de juros legais de mora no período de 20/9/2002 a 19/3/2018, atingia a importância de R$ 1.211.019,64 (peça 39, p. 5) .
11. O certificado de auditoria (peça 40) e o parecer do dirigente do órgão de controle interno (peça 41) concluíram pela irregularidade das presentes contas.
12. Em 14/2/2019, o Ministro de Estado da Saúde atestou haver tomado conhecimento das conclusões contidas no relatório e no certificado de auditoria, bem como do parecer conclusivo do dirigente do órgão de controle interno, que se manifestou pela irregularidade das contas, e determinou o encaminhamento do processo ao TCU, para julgamento (peça 42) .
13. A presente TCE foi autuada no TCU em 11/3/019, dando início à fase externa.
14. No âmbito da SecexTCE, auditor instruinte propôs o seguinte encaminhamento: citação solidária da associação Ver & Ouvir com Luciano Lebelson Szafir para recolherem aos cofres do Fundo Nacional de Saúde a quantia especificada ou apresentarem alegações de defesa quanto à utilização irregular de recursos do Convênio FNS/MS 1511/2002, com infração ao disposto no inciso IV do art. 8º da Instrução Normativa 1/1997, da Secretaria do Tesouro Nacional (IN-STN 1/1997) , e no item 2.2 da cláusula segunda do Termo de Convênio 1511/2002, em face de pagamentos de passagens aéreas e diárias de hotéis em locais diferentes daquele de execução do convênio; pagamentos à coordenadora de Marketing da entidade Ver & Ouvir, sem discriminação das atividades desenvolvidas no âmbito do convênio; e pagamentos de honorários contábeis e advocatícios, inclusive à empresa de propriedade de membro da entidade, sem a efetiva comprovação da execução dos serviços, os quais não se encontravam previstos no plano de trabalho do Termo de Convênio. Débito original de R$ 243.318,44 (peça 45) .
15. A proposição foi endossada pela SecexTCE (peças 46 e 47) .
15. Com amparo na delegação de competência conferida pelo Relator, Ministro Bruno Dantas, a Secretaria de Gestão de Processos (Seproc) expediu os Ofícios 2172 e 2173/2019-TCU/Secex-TCE, de 2/5/2019, para realizar a citação de Luciano Lebelson Szafir e da associação Ver & Ouvir, respectivamente (peças 50 e 51) .
16. O Ofício 2173/2019 foi entregue no endereço da associação em 14/5/2019, conforme demonstra o retorno do aviso de recebimento (AR) ao Tribunal (peça 52) . Não há informações acerca do destino do Ofício 2172/2019.
17. Após pedido de prorrogação de prazo (peça 53) , deferido por intermédio de Despacho de Expediente (peça 55) , a associação Ver & Ouvir, mediante advogados constituídos nos autos (peça 54) , apresentou alegações de defesa em 29/7/2019 (peça 56) , acompanhada dos documentos que compõem as peças 57, 58 e 59.
18. Após resultado de pesquisa nos sistemas corporativos do TCU (peça 60) , a Seproc expediu os Ofícios 2272 e 2273/2019-TCU/Seproc, de 12/8/2019, para citação de Luciano Szafir (peças 61-62) , mas as correspondências processuais retornaram sem ter sido entregues no endereço do destinatário (peças 63-64) .
19. Em seguida, a Seproc expediu o Edital 0237/2019-TCU/Seproc, de 17/9/2019, para citação do responsável (peça 65) , o qual foi publicado no Diário Oficial da União (DOU) , Seção 3, Edição 197, de 10/10/2019 (peças 66, 68 e 69) . Desse modo, Luciano Lebelson Szafir foi formalmente citado pelo TCU. No entanto, não atendeu ao Edital citatório, incidindo em revelia, nos termos do art. 12, § 3º, da Lei 8.443/1992.
ANÁLISE DOS PRESSUPOSTOS DE PROCEDIBILIDADE DA IN-TCU 71/2012
Verificação de Eventual Prejuízo ao Contraditório e Ampla Defesa
20. Verifica-se que houve o transcurso de mais de dez anos desde o fato gerador sem que tenha havido a notificação do responsável pela autoridade administrativa federal competente (art. 6º, inciso II, c/c art. 19 da IN-TCU 71/2012, modificada pela IN-TCU 76/2016) , uma vez que os recursos foram transferidos em 2002 e 2003 e os responsáveis foram notificados sobre as irregularidades pela autoridade administrativa competente em 18/12/2017 (peça 38, p. 7) . Desta feita, a pretensão punitiva do TCU encontra-se prescrita.
20.1. Embora transcorrido mais de dez anos desde o fato gerador sem que tenha havido a notificação dos responsáveis pela autoridade administrativa federal competente, nos termos do inciso II do art. 6º da IN-TCU 71/2012, houve determinação em contrário no sentido de instauração desta TCE (Acórdão 8289/2017-TCU-Segunda Câmara) , conforme ressalvado no caput do mencionado artigo. Por isso, se justificou a instauração da presente TCE.
Valor de Constituição da TCE
21. Verifica-se, também, que o valor atualizado do débito apurado (sem juros) em 1º/1/2017 maior que R$ 243.318,44 (peça 10) , portanto superior ao limite mínimo de R$ 100.000,00, na forma estabelecida conforme os arts. 6º, inciso I, e 19 da IN-TCU 71/2012, modificada pela IN-TCU 76/2016.
VERIFICAÇÃO DA EXISTÊNCIA DE OUTROS DÉBITOS
22. Em atenção ao comando contido no item 9.4 do Acórdão 1772/2017-TCU-Plenário, de relatoria do Exmo. Ministro-Substituto Augusto Sherman Cavalcanti, e em atendimento ao disposto no art. 6º, § 1º, da IN-TCU 71/2012, informa-se que:
a) não foi encontrado outros processos nos quais sejam atribuídos débitos a Luciano Lebelson Szafir;
b) foi encontrado processo de TCE (TC Processo 019.486/2012-0) - Impugnação das despesas realizadas com os recursos do Convênio 4268/2005 (Siafi 522101) , no qual a associação Ver & Ouvir figura como arrolada, tendo sido prolatado o Acórdão 3212/2017-TCU-Segunda Câmara, Rel. Min. Ana Arraes, que condenou a associação e outros agentes:
'9.1. julgar irregulares as contas de José Agenor Álvares da Silva, Amâncio Paulino de Carvalho, Isa Maria Bezerra de Queiroz, Thaís Beraha Parahyba e da Associação Ver & Ouvir;
9.2. condenar José Agenor Álvares da Silva, Amâncio Paulino de Carvalho, Isa Maria Bezerra de Queiroz, Thaís Beraha Parahyba e a Associação Ver & Ouvir, solidariamente, ao recolhimento ao Fundo Nacional de Saúde das quantias abaixo especificadas, atualizadas monetariamente e acrescidas de juros de mora das datas apontadas até o pagamento, descontados os créditos indicados: (...) '
b.1) referido Acórdão encontra-se com pedido de recurso de reconsideração pendente de apreciação, com proposta de acolhimento das alegações recursais feita pelo subprocurador-geral Lucas Rocha Furtado (peça 177 do TC Processo 019.486/2012-0) .
EXAME TÉCNICO
Esgotamento da via administrativa do Ministério da Saúde para ressarcimento do dano
23. Oportuno consignar que, nos termos do art. 23, § 1º, do Decreto 7.827/2012, que regulamenta a Lei Complementar 141/2012, e item 9.3.5.2 do Acórdão 1072/2017-TCU-Plenário (Rel. Min. Bruno Dantas) , foram esgotadas, na via administrativa de controle interno do Ministério da Saúde, as medidas para ressarcimento do dano, conforme notificações encaminhadas aos responsáveis descritas no relatório do tomador de contas especiais (peça 38, p. 7) .
Caracterização das irregularidades geradoras do dano ao erário
24. Conforme apontado nos itens 2 e 3 desta instrução, a presente TCE foi instaurada pelo FNS em face do Acórdão 8289/2017-TCU-Segunda Câmara, proferido nos autos do TC Processo 014.714/2017-5, processo de representação autuado a partir do recebimento do RCA 5.085/Denasus, que continha informação sobre existência de irregularidades na execução do Convênio FNS/MS 1511/2002, firmado entre o Ministério da Saúde e a Associação Ver & Ouvir, em 2002.
25. O RCA 5.085/Denasus (peça 13, p. 11, à peça 14, p. 55) foi antecedido pela Auditoria 5.085 (peça 11, p. 1, à peça 12, p. 26) .
25.1. Segundo apontado na introdução do relatório da Auditoria 5.085, o Denasus realizou duas auditorias para verificar o cumprimento do Convênio Siafi 456770- FNS/MS 1511/2002 (peça 11, p. 4) :
'Auditoria realizada nos períodos de 16 a 25/11/2006 e de 6 a 10/6/2016 a fim de verificar a execução do Convênio Siafi 456770 - FNS/MS 1511/2002, celebrado entre o Ministério da Saúde e a Associação Ver & Ouvir, (...) criada, segundo seu estatuto, com a finalidade de apoiar e promover a educação, cultura à saúde e higiene infantil e das populações carentes, reduzir o número de faltas, repetência e abandono escolar na rede pública do estado do Rio de Janeiro e no Brasil, realizar estudos e pesquisas para o desenvolvimento de tecnologias e alternativas, promover e realizar publicações de trabalhos escritos e audiovisuais, seminários, cursos, debates, conferências e congressos que visem melhorar o conhecimento, a cultura, a educação e saúde da população em geral, dentre outras.
No ano de 2006, o Denasus realizou auditoria para atender demandas da CGU e do TCU a fim de apurar indícios de desvios de recursos federais repassados pelo FNS por meio de convênios celebrados a partir emendas parlamentares para aquisição de unidades móveis de saúde, equipamentos médicos, odontológicos e de informática, materiais permanentes e de consumo, medicamentos e realização de obras, dentre outros, a chamada 'Operação Sanguessuga'.
As ações tiveram como base os resultados de fiscalizações da CGU e investigações da Polícia Federal que apontaram que as fraudes na execução dos convênios ocorriam, principalmente, nos procedimentos licitatórios com práticas de conluio entre as empresas participantes, sobrepreço e superfaturamento.
Ocorre que a estratégia definida pelos órgãos envolvidos nas ações para apuração dos fatos foi o comparativo entre os preços praticados pelo mercado e os preços das aquisições, o que inviabilizou a efetivação dos trabalhos relativos aos convênios que não se tratavam de unidades móveis de saúde, haja vista a falta de referências de preços.
Em função disso, 147 relatórios de auditoria ficaram inconclusivos, aguardando a definição da metodologia a ser utilizada para a definição de referenciais para verificar a existência de irregularidades.
Assim, para 2014, foi estabelecida a retomada dos trabalhos a partir da identificação/organização dos documentos e análises dos relatórios, com o encaminhamento aos municípios/entidades auditadas daqueles relatórios que apresentavam impropriedades e/ou irregularidades constatadas na utilização de recursos.
No que se refere à Auditoria 5085, quando da realização da primeira etapa, não foram fornecidos documentos comprobatórios da regularidade da execução do convênio, tais como os registros de atendimentos e de frequências dos profissionais que realizaram atendimentos, além da falta de localização de materiais e equipamentos, razões pela qual foi realizada a segunda etapa dos trabalhos.'
25.2. A Auditoria 5.085 apontou as seguintes conclusões (peça 12, p. 26) :
'A Associação Ver & Ouvir executou o convênio FNS/MS 1511/2002 com impropriedades e/ou irregularidades, em especial no que se refere a contratação de recursos humanos, falta de comprovação de despesas e de localização dos materiais e equipamentos adquiridos.
A entidade apresentou, em 19/6/2002, projeto para aquisição de equipamentos, para implantar o Projeto Ver, Ouvir e Sorrir nas escolas do município de Duque de Caxias/RJ, sendo assinado o Convênio 1511/2002 em 5/7/2002 com os primeiros repasses de s efetuados em 16 e 22/8/2002.
Entretanto, em 23/8/2002, a associação informou o encerramento dos trabalhos em Duque de Caxias/RJ e solicitou readequar o Plano de Trabalho para aplicação do recurso na cidade de Ponta Grossa/PR.
A readequação do. Plano de Trabalho foi aprovada pelo MS (...) 
Não foram realizados procedimentos licitatórios, nem adotados procedimentos análogos aos previstos na Lei 8.666/1993, contrariando o item 2.10 da cláusula segunda do Termo de Convênio.
A entidade não disponibilizou a totalidade dos extratos bancários da conta corrente específica do convênio, dos cheques emitidos, das notas fiscais, recibos e faturas bem como da documentação comprobatória das atividades executadas pelos profissionais contratados.
Além disso, há registro de pagamentos antecipados e em valores diferentes daqueles constantes nos recibos correspondentes, bem como da utilização de recursos do convênio para pagamentos de honorários, passagens aéreas e hospedagens para dirigentes e/ou membros da entidade, inclusive para deslocamentos e hospedagens fora do município onde o convênio estava sendo executado (...) 
Em que pese a aquisição de unidade móvel de saúde para transporte de profissionais, constante do plano de trabalho aprovado, há registros do pagamento de locação de veículos e serviços de taxi para deslocamentos dos membros da entidade para aeroportos e hotéis.
Em suma, considerando as impropriedades e irregularidades registrados no presente relatório, faz-se necessário a apresentação de justificativas relacionadas a cada fato, conforme o item V - Recomendações, a fim de comprovação da regularidade da execução do Convênio FNS/MS 1511/2002.'
25.2. Posteriormente, após analisar as justificativas apresentadas pela Associação Ver & Ouvir, o Denasus emitiu o RCA 5.085/Denasus, o qual esposou as seguintes conclusões (peça 14, p. 10) :
'O Convênio FNS/MS 1511/2002 foi executado pela associação Ver & Ouvir com impropriedades e/ou irregularidades, haja vista a falta de comprovação da utilização dos recursos repassados pelo MS e em finalidade diversa da estabelecida no convênio.
As atuações da Coordenação-Geral de Atenção Especializada/Departamento de Sistemas e Redes Assistenciais doa então Secretaria de Assistência à Saúde, do FNS e da Divisão de Convênios do MS do estado do Rio de Janeiro apresentaram inúmeras inconsistências tanto na aprovação da reformulação do plano de trabalho quanto na aprovação da prestação de contas, haja vista o prejuízo causado ao erário pela entidade, no montante de R$ 243.318,44, importância que deverá ser devolvida ao FNS, conforme registrado na Planilha de Glosas anexas ao presente relatório.'
26. Portanto, houve utilização irregular de recursos do Convênio FNS/MS 1511/2002, fato que constitui infração ao inciso IV do art. 8º da IN-STN 1/1997 e ao item 2.2 da cláusula segunda do Termo de Convênio 1511/2002, fato que caracteriza ato de gestão irregular.
'Art. 8º É vedada a inclusão, tolerância ou admissão, nos convênios, sob pena de nulidade do ato e responsabilidade do agente, de cláusulas ou condições que prevejam ou permitam:
I - realização de despesas a título de taxa de administração, de gerência ou similar;
II - pagamento, a qualquer título, a servidor ou empregado público, integrante de quadro de pessoal de órgão ou entidade pública da administração direta ou indireta, por serviços de consultoria ou assistência técnica. Redação alterada p/IN 2/2002
 (...) 
IV - utilização, mesmo em caráter emergencial, dos recursos em finalidade diversa da estabelecida no Termo de Convênio, ressalvado o custeio da implementação das medidas de preservação ambiental inerentes às obras constantes do Plano de Trabalho, de que tratam o 'caput' e os §§ 1º e 7º do art. 2º desta Instrução Normativa, apresentado ao concedente pelo convenente;'
27. Embora a descrição detalhada de todas as irregularidades estejam apontadas no quadro 2, elas podem ser resumidas nos seguintes termos: utilização irregular de recursos do Convênio FNS/MS 1511/2002 em desconformidade com o inciso IV do art. 8º da IN-STN 1/1997 e com o item 2.2 da cláusula segunda do Termo de Convênio 1511/2002, haja vista:
a) pagamentos à vice-presidente e a membros do conselho fiscal e da diretoria da associação;
b) pagamentos de passagens aéreas e diárias de hotéis em locais diferentes daquele de execução do convênio;
c) pagamentos à coordenadora de Marketing da entidade, sem discriminação das atividades desenvolvidas no âmbito do convênio; e
d) pagamentos de honorários contábeis e advocatícios, inclusive à empresa de propriedade de membro da entidade, sem a efetiva comprovação da execução dos serviços, os quais não estavam previstos no plano de trabalho.
28. De acordo com o art. 8º, inciso IV, da IN-STN 1/1997, é vedada a inclusão, tolerância ou admissão, nos convênios, sob pena de nulidade do ato e responsabilidade do agente, de cláusulas ou condições que prevejam ou permitam a utilização dos recursos em finalidade diversa da estabelecida no respectivo instrumento, ainda que em caráter de emergência.
29. Dessa forma, conclui-se pela ocorrência de dano ao erário decorrente de utilização irregular de recursos federais repassados pelo MS à conta do Convênio FNS/MS 1511/2002, com infração ao disposto no inciso IV do art. 8º da IN-STN 1/1997, cujo ressarcimento deve ser atribuído à associação Ver & Ouvir, solidariamente com seu ex-presidente Sr. Luciano Lebelson Szafir.
Individualização das condutas
30. Com base na Planilha de Glosas (peça 14, p. 11-54) , o RCA 5.085/Denasus apontou dano ao erário no montante R$ 243.318,44, em valores originais, cuja responsabilidade foi atribuída a Luciano Lebelson Szafir, presidente da organização social entre o período de 20/8/2002 a 20/8/2004 (peça 14, p. 55) .
31. No entanto, o tomador de contas especiais considerou haver responsabilidade solidária entre a associação Ver & Ouvir e seu presidente, à época dos repasses (peça 38, p. 7) . Esta solidariedade foi endossada no Relatório de Auditoria 60/2019 (peça 39, p. 5) . Portanto, observa-se a responsabilidade solidária entre a associação e seu ex-dirigente.
31.1. Veja-se que a responsabilização da associação Ver & Ouvir, solidariamente com o seu ex-presidente, à época dos fatos, está prevista no parágrafo único do art. 70 da Constituição Federal de 1988 e no inciso II do art. 71, o qual foi reproduzido no art. 1º, inciso I, da Lei 8.443/1992.
31.2. Adicionalmente, o art. 5º, inciso VI, da Lei 8.443/1992 estabelece que a jurisdição do TCU abrange todos aqueles que lhe devam prestar contas ou cujos atos estejam sujeitos à sua fiscalização, hipótese em que enquadram os convênios firmados pela União.
32. Assim, restaram caracterizados atos comissivos de Luciano Lebelson Szafir e da Associação Ver & Ouvir na utilização de recursos do Convênio FNS/MS 1511/2002.
Verificação do Prazo de Prescrição da Pretensão Punitiva
33. Observa-se ter ocorrido a prescrição da pretensão punitiva por parte do TCU que, nos termos do entendimento firmado no Acórdão 1441/2016-TCU-Plenário (Rel. Min. Benjamin Zymler) , subordina-se ao prazo geral de prescrição indicado no art. 205 do Código Civil, qual seja, dez anos contados a partir da data de ocorrência da irregularidade sancionada, nos termos do art. 189 do Código Civil. As irregularidades discutidas nesta TCE ocorreram nos exercícios de 2002 e 2003, portanto há mais de dez anos.
Análise das Citações
Alegações de defesa - Associação Ver & Ouvir
34. A associação Ver & Ouvir, por intermédio de advogados constituídos nos autos (peça 54) , apresentou alegações de defesa (peça 56) das quais se destacam os seguintes argumentos:
a) necessidade de arquivamento da TCE em face da aplicação do art. 6º, inciso II, da IN-TCU 71/2012 (peça 56, p. 4) ;
a.1) o convênio foi encerrado em dezembro de 2003 tendo, inclusive, a auditoria realizada atestado a realização de todos os trabalhos e constatado que todas as metas foram cumpridas, tendo o MS, através do Parecer 3.859, de 29/9/2004, verificado que a prestação de contas do convênio fora aprovada, com o consequente arquivamento (peça 56, p. 4) ;
a.2) todavia, mais de dez anos após a conclusão do Convênio, a associação Ver & Ouvir foi surpreendida com uma nova auditoria que identificou supostas irregularidades que culminaram com a presente TCE (peça 56, p. 4) ;
a.3) ocorre que a Ver & Ouvir já não tinha a obrigatoriedade de guarda de todos os documentos no momento da realização da nova auditoria, conforme cláusula segunda abaixo reproduzida que consta do Convênio firmado, e, portanto, não tinha como atender efetivamente à todas as exigências feitas, já que na maioria dos casos o prazo para guarda dos documentos comprobatórios, há muito, já tinha se exaurido (...) (peça 56, p. 4) ;
'II. DO CONVENENTE - O CONVENENTE compromete-se a:
 (...) 2.5 Manter arquivada a documentação comprobatória das despesas realizadas, devidamente identificada com o número do Convênio, ficando à disposição dos órgãos de controle interno e externo, pelo prazo de 05 (cinco) anos, contados da aprovação da prestação ou tomada de contas do órgão CONCEDENTE, relativa ao exercício da concessão.'
a.4) nesse sentido, é necessário que tal fato seja levado em consideração e a presente TCE seja devidamente arquivada, posto que entre a conclusão das atividades do Convênio e a intimação dos responsáveis para apresentação de suas defesas já se passaram mais de dez anos. É esse o posicionamento que esta E. Corte de Contas vem adotando em seus julgamentos (peça 56, p. 5) ;
a.5) note-se que a jurisprudência do TCU vem caminhando exatamente nesse sentido e qualquer decisão no sentido de condenar a Ver & Ouvir e/ou seus dirigentes com base numa auditoria realizada em convênio cujo encerramento se deu há mais de dez anos viola flagrantemente o contraditório e ampla defesa, já que não é razoável que o Estado exija dos seus tutelados a guarda de documentos por tempo indefinido (peça 56, p. 5) ;
b) ofensa à coisa julgada administrativa (peça 56, p. 6) ;
b.1) não restam dúvidas de que a situação presente caracteriza tentativa de reanálise de decisões já proferidas e objeto de coisa julgada administrativa no âmbito do MS, após ampla e minuciosa análise da prestação de contas apresentada pela Ver & Ouvir. A prestação de contas passou diversas vezes pelo crivo da fiscalização do MS, gerando à Ver & Ouvir a segurança de que a execução do convênio foi devidamente regular e estava apoiada em legítima decisão de aprovação de contas (peça 56, p. 6-7) ;
b.2) apesar de ser instituto de aplicação corriqueira no campo do processo civil, garantindo a imutabilidade de sentença transitada em julgado e sendo expressão máxima do princípio da segurança jurídica, a coisa julgada não se restringe a essa seara. Regulamentada pelo CPC/15, art. 502 e seguintes, mas originalmente prevista pela CF, art. 5º, XXXVI, ela se destina igualmente aos processos administrativos. Essa é a posição consolidada no STJ (peça 56, p. 7) :
'5. A decisão que aprecia as contas dos administradores de valores públicos faz coisa julgada administrativa no sentido de exaurir as instâncias administrativas, não sendo mais suscetível de revisão naquele âmbito. Não fica, no entanto, excluída de apreciação pelo Poder Judiciário, porquanto nenhuma lesão de direito pode dele ser subtraída'.' (STJ, REsp 472399/AL, Rel. Min. José Delgado, 1ª Turma, 26.11.02) 
b.3) igual posicionamento é encontrado entre acórdãos proferidos pelo TCU. A título de exemplo (peça 56, p. 8) :
'Na esfera judicial, a decisão transitada em julgado é aquela contra a qual estão esgotados os recursos cabíveis, ou contra a qual transcorreu in albis o prazo legal para o manejo de recursos admissíveis.
Ao trânsito em julgado incorpora-se a eficácia da coisa julgada, qual seja, fazer imutável a decisão. A coisa julgada constitui uma garantia constitucional (art. 5º, XXXVI, CF/88) , deixando os casos já decididos estáveis, não podendo sequer a edição de uma nova lei abalar sua imutabilidade de forma retroativa.
Na via administrativa não existe a coisa julgada stricto sensu, uma vez que, em nosso sistema jurídico, somente o Poder Judiciário possui a prerrogativa de dizer o direito, isto é, de exercer a função jurisdicional de maneira definitiva.
Não obstante, difundiu-se na doutrina pátria o conceito de coisa julgada administrativa para referir-se à decisão prolatada pela Administração Pública, em um processo devido, e que não pode ser mais objeto de reforma na via administrativa. Nesse sentido, eventual irresignação contra essa decisão deverá ser dirigida ao Poder Judiciário.' (TCU, Acórdão 3429/2015-TCU-Segunda Câmara, Rel. Min. Marcos Bemquerer) 
b.4) verifica-se que a coisa julgada estipula a irretratabilidade dentro da Administração, ou 'a preclusão da via administrativa para o fim de alterar o que foi decidido por órgãos administrativos'. No caso, há a configuração de violação direta a esse entendimento, uma vez que a fiscalização do MS já havia proferido decisão definitiva para o caso há mais de dez anos. Debruçou-se, detalhadamente, sobre a prestação de contas apresentada pela Ver & Ouvir, concluindo pela sua aprovação, de maneira que a nova análise acerca das contas apresentadas pela Ver & Ouvir e já decididas vai de encontro ao preceito da coisa julgada administrativa (peça 56, p. 9) ;
b.5) assim sendo, entende-se que a nova fiscalização concluída pelo MS viola princípio básico do ordenamento jurídico pátrio que é a segurança jurídica, pois constitui revisão de decisão administrativa abarcada pelo instituto da coisa julgada administrativa, uma vez que após a aprovação das contas pela fiscalização do próprio MS não há outro caminho a ser percorrido na esfera administrativa. Isso conduz à conclusão de que a fiscalização questionada reanalisou questões já submetidas à coisa julgada administrativa, fora das hipóteses autorizadas em lei (peça 56, p. 10) ;
c) Decadência quinquenal administrativa (peça 56, p. 10) ;
c.1) conforme dito alhures, o MS reabriu a análise da prestação de contas da Ver & Ouvir referente à execução do Convênio FNS/MS 1511/2002. Sucede que as contas relativas a este Convênio foram devidamente aprovadas, conforme Ofício 1914/MS/SE/DICON/RJ, de 29/9/2004, que aprovou a respectiva prestação final de contas (peça 56, p. 10) ;
c.2) o direito de a Administração Pública rever os atos que praticou, cujos efeitos apresentam-se favoráveis aos administrados, decai, segundo o art. 54 da Lei 9.784/1999 (Lei Geral de Processo Administrativo Federal) , em cinco anos, contatos da data em que foram praticados, conforme transcrição abaixo (peça 56, p. 10) :
'Artigo 54. O direito da administração de anular os atos administrativos de que decorram efeitos favoráveis para os destinatários decai em cinco anos, contados da data em que foram praticados, salvo comprovada má-fé.'
c.3) no entanto, encerrado o prazo de cinco anos, tem-se consolidada a relação administrado-administração, tornando-se esta insuscetível de alteração, em respeito aos princípios da segurança jurídica, que visa a estabilidade das relações jurídicas, e o da legalidade, em virtude do disposto na Lei 9.784/1999. Esse é o entendimento dos Tribunais Superiores, como a seguir exemplificado (peça 56, p. 10-11) :
'2. O art. 54 da Lei 9.784/99 prevê um prazo decadencial de 5 anos, a contar da data da vigência do ato administrativo viciado, para que a Administração anule os atos que gerem efeitos favoráveis aos seus destinatários. 3. Após o transcurso do referido prazo decadencial quinquenal sem que ocorra o desfazimento do ato, prevalece a segurança jurídica em detrimento da legalidade da atuação administrativa. Tratando-se de prazo decadencial, não há falar em suspensão ou interrupção do prazo. (...) ' (AgRg nos EDcl no REsp 1409018 SP. 2ªT. Re. Min. Humberto Martins, Julg. 05.03.2015. DOU. 11.03.2015) 
c.4) portanto, a retomada do processo de auditoria por parte do MS encontra barreira intransponível face à decadência quinquenal que se operou, uma vez que a prestação de contas final feita pela Ver & Ouvir foi aprovada em 30/10/2003 (sic) e a nova fiscalização somente foi concluída em 19/12/2016 (peça 56, p. 11) ;
d) Prescrição intercorrente administrativa (peça 56, p. 11) ;
d.1) a prescrição intercorrente administrativa se dá quando a Administração Pública, direta ou indireta, mantém os processos administrativos paralisados por mais de três anos, caso em que o processo deve ser arquivado de ofício ou mediante requerimento da parte interessada, conforme § 1º do art. 1º da Lei 9.873/1999 (peça 56, p. 11) :
'Art. 1º. Prescreve em cinco anos a ação punitiva da Administração Pública Federal, direta e indireta, no exercício do poder de polícia, objetivando apurar infração à legislação em vigor, contados da data da prática do ato ou, no caso de infração permanente ou continuada, do dia em que tiver cessado.
§ 1º. Incide a prescrição no procedimento administrativo paralisado por mais de três anos, pendente de julgamento ou despacho, cujos autos serão arquivados de ofício ou mediante requerimento da parte interessada, sem prejuízo da apuração da responsabilidade funcional decorrente da paralisação, se for o caso.'
d.2) a prescrição intercorrente administrativa tem como escopo inibir a inércia da Administração Pública, que não pode deixar o particular administrado à mercê de processos administrativos intermináveis, aguardando indefinidamente por uma decisão que pode afetar diretamente o seu patrimônio. Nesse sentido, esse instituto jurídico também visa garantir o princípio da segurança jurídica, já que o administrado não pode permanecer por tempo demasiado na incerteza de uma decisão que impactará diretamente as suas operações e o seu planejamento, assim como o da eficiência, que se apresenta como a obrigação da administração pública de realizar as suas atribuições com presteza, perfeição e rendimento funcional (peça 56, p. 11-12) ;
d.3) no caso, o processo administrativo correspondente à Auditoria 5.085 restou quase dez anos paralisado, ultrapassando em mais de três vezes o prazo da prescrição intercorrente, o que restou evidenciado no próprio Relatório Preliminar de Auditoria (peça 56, p. 12) ;
d.4) diante disso, não restam dúvidas de que ainda que ultrapassados os argumentos relativos à coisa julgada administrativa e ao prazo decadencial para a Administração Pública rever seus atos, a nova auditoria estaria devidamente sepultada por força da prescrição, tendo em vista a extrapolação do prazo trienal para a ocorrência da prescrição intercorrente administrativa (peça 56, p. 12) ;
d.5) ainda que se falasse na imprescritibilidade do direito de ressarcimento ao erário previsto na Lei 8.429/1992 (Lei da Improbidade Administrativa) , nenhuma razão ainda assim assistiria à União, na medida em que houve mera irregularidades formais, e elas não se prestam a configurar ato de improbidade (peça 56, p. 13) ;
d.6) o referido diploma legal estabelece em seus arts. 9º, 10 e 11 as condutas que caracterizariam atos ditos ímprobos. Fato é que nenhuma das conclusões observadas no Relatório final da nova auditoria realizada pelo MS pode ser caracterizada como ato de improbidade administrativa, razão pela qual não se pode atribuir à Ver & Ouvir e aos seus administradores a prática de atos ímprobos. Nesse sentido, uma vez que não há a ocorrência de tais práticas, quaisquer supostos prejuízos causados ao erário são alcançados pela prescrição (peça 56, p. 13) ;
d.7) por conseguinte, se houve dano ao erário, este deveria ter sido pleiteado através da competente ação, o que não ocorreu dentro dos cinco anos subsequentes ao fim do convênio, ou seja, após o relatório final de prestação de contas e, portanto, alcançados pela prescrição (peça 56, p. 13) ;
e) Pleno cumprimento do Convênio FNS/MS 1511/2002 (peça 56, p. 13) ;
e.1) as atividades que compunham o projeto foram concluídas em dezembro de 2003, como se verifica no Relatório de Fiscalização in Loco, de 6/7/2004, que atestou que 'as Metas/Etapas/Fases foram executadas totalmente de acordo com a quantidade e períodos programados' e 'os objetivos propostos foram alcançados, conforme previsto no Plano de Trabalho aprovado', afirmando, ao final, que 'o Programa/Projeto foi executado em 100%' (peça 56, p. 13) ;
e.2) posteriormente, em 29/9/2004, o MS formalizou a aprovação da prestação de contas do Convênio 1511/2002 por meio do Ofício 1914/MS/SE/DICON/RJ, expedido pela chefe da Divisão de Convênios da Secretaria Executiva do Ministério da Saúde, comunicando que, de acordo com o exposto no Parecer 3.859, de 29/9/2004, restava aprovada a prestação de contas do convênio, com a subsequente determinação de arquivamento do processo. Diante disso, não restam dúvidas acerca da existência e da execução das atividades (peça 56, p. 14) ;
f) Sobre os apontamentos realizados na auditoria (peça 56, p. 14) ;
f.1) o relatório informa que não foram disponibilizados aos auditores a totalidade dos recibos, notas fiscais e faturas emitidos pelas empresas e/ou profissionais que prestaram serviços ou forneceram equipamentos à Ver & Ouvir, especificamente as notas fiscais relativas aos equipamentos médicos emitida pela empresa Sulplan Comércio e Importação Ltda., no valor de R$ 115.236,00 e à fatura 00493, da empresa Costa Aguiar Turismo e Câmbio Ltda., no valor de R$ 588,40. Segundo os auditores, a apresentação de tais documentos se faz necessária para a comprovação de todos os serviços efetivamente executados no âmbito do Convênio (peça 56, p. 14) ;
f.2) cumpre esclarecer que todos os documentos comprobatórios referentes aos gastos incorridos pela Ver & Ouvir, no âmbito do Convênio 1511/2002, foram apresentados à época, nas prestações de contas apresentadas e que, conforme relatórios de verificação in loco, foram aprovadas. Saliente-se, ainda, que já foram reapresentados documentos concernentes a estas prestações de contas no âmbito da auditoria realizada pelo Denasus no dia 22/7/2016 (peça 56, p. 14) ;
f.3) outrossim, compete registrar que os serviços efetivamente realizados no âmbito do convênio podem ser também comprovados por meio dos relatórios de verificação in loco que, à época, atestaram a sua completude. Tais relatórios foram apresentados nesta auditoria, nos dias 9 e 13/6/2016, a eles acrescentando-se, agora, o último relatório de verificação in loco identificado, datado de 2004 (peça 56, p. 14) .
Análises
35. De acordo com o tomador de contas especiais, a prestação de contas final do Convênio 1511/2002 fora apresentada mediante documento datado de 15/3/2004, recebido na Dicon/RJ em 17/3/2004, dentro do prazo estabelecido no termo de convênio. Da análise procedida, foi elaborado o Parecer Gescon de diligência 2.964, de 15/7/2004, e o Parecer Gescon de aprovação 3.859, de 29/9/2004 (peça 38, p. 6) . Portanto, no âmbito da Dicon/RJ, a prestação de contas final do referido convênio restou aprovada em 29/4/2004.
36. Posteriormente, em decorrência da 'Operação Sanguessuga', a CGU e o Denasus realizaram auditoria conjunta neste convênio, originando-se os Relatórios de Auditoria Principal e Complementar, ambos sob 5.085, de 19/12/2016, que concluíram informando que o convênio foi executado com impropriedades e/ou irregularidades, haja vista a falta de comprovação da utilização dos recursos repassados pelo MS e em finalidade diversa da estabelecida no convênio e que houve prejuízo causado ao erário pela entidade no montante de R$ 243.318,44, importância que deveria ser devolvida ao FNS com os devidos acréscimos legais, conforme registrado na planilha de glosas anexa ao relatório (peça 38, p. 6) .
37. Paralelamente, em 1º/6/2017, o Tribunal autuou o TC Processo 014.714/2017-5 em face de representação interposta pelo Denasus/MS, que encaminhou o Relatório Complementar resultado da Auditoria 5.085, realizada na associação Ver & Ouvir referente ao convênio Siafi 456770 - FNS/MS 1511/2002, que tinha como objeto a aquisição de veículo, materiais de consumo e equipamentos (sic) . O processo de representação resultou no Acórdão 8289/2017-TCU-Segunda Câmara, de relatoria do Min. André Luís de Carvalho, parcialmente reproduzido no item 2 desta instrução.
38. Muito embora o inciso II do art. 6º da IN-TCU 71/2012, modificada pela IN-TCU 76/2016, afirme a possibilidade de dispensa de instauração de TCE se houver transcorrido prazo superior a dez anos entre a data provável de ocorrência do dano e a primeira notificação dos responsáveis pela autoridade administrativa competente, o caput deste artigo impõe a instauração caso haja determinação do TCU nesse sentido.
39. Contudo, nem a instrução feita no âmbito da Secex/RJ (peça 4 do TC Processo 014.714/2017-5) , nem o Acórdão 8.289/2017, atentaram para o fato de os recursos se referirem aos exercícios de 2002 e 2003, decorridos mais de quatorze anos entre o fato gerador do débito e a primeira notificação pela autoridade administrativa competente, feita em 18/12/2017 (peça 37, p. 7) .
40. Verifica-se, assim, que houve o transcurso de mais de dez anos desde os fatos geradores sem que tivesse havido a notificação dos responsáveis pela autoridade administrativa federal competente (art. 6º, inciso II, c/c art. 19 da IN-TCU 71/2012, modificada pela IN-/TCU 76/2016) , pois os recursos transferidos e as despesas impugnadas referem-se aos exercícios de 2002 e 2003, e os responsáveis foram notificados sobre as irregularidades pela autoridade administrativa competente, pela primeira vez, somente em 18/12/2017, conforme descrito no Relatório Completo do Tomador de Contas Especial (peça 38, p. 7) 
41. Ainda assim, não é possível afirmar ter ocorrido prejuízo ao contraditório e à ampla defesa, que deve ser analisado a cada caso concreto, com demonstração de prejuízo efetivo, sob pena de violar-se a regra de imprescritibilidade das ações de cobrança de dano ao erário (Acórdão 3457/2017-TCU-Segunda Câmara, rel. Ministro Marcos Bemquerer; Acórdão 461/2017-TCU-Primeira Câmara, rel. Ministro Walton Alencar Rodrigues; Acórdão 2850/2016-TCU-Plenário, rel. Ministro Vital do Rêgo; Acórdão 854/2016-TCU-Plenário, rel. Ministro Benjamin Zymler) . Ademais, o prejuízo à ampla defesa e ao contraditório decorrente da citação tardia deve ser efetivamente demonstrado pelo responsável com a indicação do obstáculo ou dificuldade concreta que implicou em prejuízo à defesa, não sendo suficiente a mera alegação (Acórdão 1304/2018-TCU-Primeira Câmara, rel. Ministro Bruno Dantas) . Nesse sentido, considerando os elementos coligidos aos autos até o momento, entende-se possível o prosseguimento desta tomada de contas especial.
42. Sendo assim, cumpre analisar os argumentos em contrário ofertados pela defesa da associação Ver & Ouvir.
43. Sobre a necessidade de arquivamento da TCE em face da aplicação do art. 6º, inciso II, da IN-TCU 71/2012, como dito anteriormente, houve determinação do Tribunal em sentido contrário, isto é, de se instaurar a TCE mesmo após o decurso de tempo superior a dez anos entre o fato gerador do dano ao erário e a primeira notificação dos responsáveis.
44. Concorda-se, com a alegação da defesa de que a associação não tinha obrigação de guardar os documentos relacionados ao Convênio 1511/2002 por mais de cinco anos, conforme disposto na cláusula segunda do Termo de Convênio. Contudo, a associação forneceu os documentos solicitados pelo Denasus na auditoria de 2016, aspecto que comprova a capacidade da associação em se defender da imputação de débito.
45. Portanto, a alegação sobre a necessidade de arquivamento da TCE em face da aplicação do art. 6º, inciso II, da IN-TCU 71/2012, deve ser rejeitada.
46. Acerca da ofensa à coisa julgada administrativa, o argumento também não prospera. A alegação de que o Convênio 1511/2002 foi aprovado definitivamente em 29/9/2004 não retrata a realidade. Nesta data, houve apenas Parecer pela aprovação da prestação de contas no âmbito da Divisão de Convênios do MS no Rio de Janeiro (Dicon/RJ) . Não houve aprovação pelo órgão convenente, o MS.
47. Ademais, segundo apontado pelo tomador de contas especiais, o convênio encontrava-se sobrestado na Dicon/RJ em cumprimento ao Memorando Circular 726/MS/SE/FNS, de 13/11/2007, tendo em vista que havia sido arrolado na 'Operação Sanguessuga' (peça 38, p. 6) .
49. Portanto, nenhuma ofensa à coisa julgada administrativa, uma vez que esta não ocorreu, haja vista que não chegou a haver a aprovação da prestação de contas do Convênio 1511/2002 pelo órgão concedente.
50. Por isso, os argumentos sobre decadência quinquenal administrativa também não são adequados para obstar a realização da Auditoria 5.085.
50.1. Ademais, ao apreciar o Mandado de Segurança 35.038, impetrado pela Fundação de Assistência e Previdência Social do BNDES (Fapes) , a 1ª Turma do STF, por unanimidade, confirmou a jurisprudência dominante sobre o tema ao decidir que o prazo decadencial quinquenal previsto na Lei 9.784/1999 não se aplica a processos de TCE.
50.2. Em seu voto, a ministra Rosa Weber, relatora do processo, ressaltou que os processos de TCE estão sujeitos ao regramento específico da Lei 8.443/1992, o que afastaria aplicação do prazo decadencial previsto na Lei 9.784/1999, como se vê no seguinte trecho do voto proferido:
'Reitero a inaplicabilidade do prazo decadencial quinquenal, previsto no art. 54 da Lei 9.784/1999, para regular a atuação da autoridade impetrada em processo de tomada de contas (...) . O ato impugnado no presente mandado de segurança foi proferido em representação, que pode ser convertida em tomada de contas especial, circunstância a conjurar, por si só, a pretendida aplicação linear do previsto no art. 54 da Lei 9.784/1999 (...) .'
51. Quanto à alegada prescrição intercorrente administrativa, há de ser considerada a sua inaplicabilidade a este caso concreto, uma vez que a Lei 9.873/1999 estabelece prazo de prescrição para o exercício de ação punitiva pela Administração Pública Federal, direta e indireta, ou seja, do poder de polícia exercido pela administração, o que não é o caso tratado nos presentes autos. Logo, a alegação de prescrição intercorrente administrativa também deve ser rejeitada.
52. Relativamente aos débitos apontados no ofício de citação (peça 51) , a defesa da Associação Ver & Ouvir não apresentou nenhum argumento ou elemento de prova que viessem a desconfigurar a irregularidade cometida. A defesa limitou-se a argumentar que todos os documentos comprobatórios referentes aos gastos incorridos no âmbito do Convênio 1511/2002 foram apresentados, à época, nas prestações de contas, as quais teriam sido aprovadas.
53. Assim, não houve alegações de defesa quanto às irregularidades cometidas com infração ao disposto no inciso IV do art. 8º da IN-STN 1/1997, apontadas no Quadro 2 desta instrução.
54. Portanto, as alegações de defesa apresentadas pela associação Ver & Ouvir devem ser rejeitadas pelo Tribunal e este deve julgar irregulares as contas da referida Associação. Contudo, os elementos presentes nos autos demonstram boa-fé da responsável por ocasião da auditoria promovida pela Denasus em 2016. Embora não tivesse obrigação de manter a guarda dos documentos alusivos ao Convênio 1511/2002 por mais de cinco anos após a suposta aprovação da prestação de contas em 29/4/2004, agiu de boa-fé e forneceu esses documentos aos auditores do Denasus.
55. Assim, nos termos do art. 202, §§ 2º e 3º, do Regimento Interno do TCU (RI/TCU) , o Tribunal deve conceder novo e improrrogável prazo de quinze dias para a Associação responsável recolher a quantia devida que, atualizada monetariamente e recolhida tempestivamente sanará o processo e permitirá que o TCU julgue as contas regulares com ressalva e dê quitação aos responsáveis.
Revelia de Responsável
56. Citado por intermédio do Edital 0237/2019-TCU/Seproc, de 17/9/2019 (peça 65) , o qual foi publicado no DOU (peças 66, 68 e 69) , Luciano Lebelson Szafir, ex-presidente da associação Ver & Ouvir, não atendeu à citação e não se manifestou quanto às irregularidades verificadas. Transcorrido o prazo regimental fixado e mantendo-se inerte, impõe-se que seja considerado revel, dando-se prosseguimento ao processo, de acordo com o art. 12, § 3º, da Lei 8.443/1992
57. Cumpre aqui tecer breves considerações sobre a forma como são realizadas as comunicações processuais no TCU. A esse respeito, destacam-se o art. 179, do Regimento Interno do TCU (Resolução 155, de 4/12/2002) e o art. 4º, inciso III, § 1º, da Resolução TCU 170, de 30/6/2004, in verbis:
Art. 179. A citação, a audiência ou a notificação, bem como a comunicação de diligência, farse-ão:
I - mediante ciência da parte, efetivada por servidor designado, por meio eletrônico, fac-símile, telegrama ou qualquer outra forma, desde que fique confirmada inequivocamente a entrega da comunicação ao destinatário;
II - mediante carta registrada, com aviso de recebimento que comprove a entrega no endereço do destinatário;
III - por edital publicado no Diário Oficial da União, quando o seu destinatário não for localizado
 (...) 
Art. 3º As comunicações serão dirigidas ao responsável, ou ao interessado, ou ao dirigente de órgão ou entidade, ou ao representante legal ou ao procurador constituído nos autos, com poderes expressos no mandato para esse fim, por meio de:
I - correio eletrônico, fac-símile ou telegrama;
II - servidor designado;
III - carta registrada, com aviso de recebimento;
IV - edital publicado no Diário Oficial da União, quando o seu destinatário não for localizado, nas hipóteses em que seja necessário o exercício de defesa'.
Art. 4º. Consideram-se entregues as comunicações:
I - efetivadas conforme disposto nos incisos I e II do artigo anterior, mediante confirmação da ciência do destinatário;
II - realizadas na forma prevista no inciso III do artigo anterior, com o retorno do aviso de recebimento, entregue comprovadamente no endereço do destinatário;
III - na data de publicação do edital no Diário Oficial da União, quando realizadas na forma prevista no inciso IV do artigo anterior.
§ 1º O endereço do destinatário deverá ser previamente confirmado mediante consulta aos sistemas disponíveis ao Tribunal ou a outros meios de informação, a qual deverá ser juntada ao respectivo processo.
 (...) 
58. No caso vertente, a citação do responsável se deu por intermédio de publicação de Edital no DOU, na forma delineada pelo inciso III do art. 179 do RI/TCU c/c o inciso III do art. 4º da Resolução TCU 170/2004.
59. Nos processos do TCU, a revelia não leva à presunção de que seriam verdadeiras todas as imputações levantadas contra os responsáveis, diferentemente do que ocorre no processo civil, em que a revelia do réu opera a presunção da verdade dos fatos narrados pelo autor. Dessa forma, a avaliação da responsabilidade do agente não pode prescindir da prova existente no processo ou para ele carreada.
60. Ao não apresentar sua defesa, o responsável deixou de produzir prova da regular aplicação dos recursos sob sua responsabilidade, em afronta às normas que impõem aos gestores públicos a obrigação legal de, sempre que demandados pelos órgãos de controle, apresentar os documentos que demonstrem a correta utilização das verbas públicas, a exemplo do contido no art. 93 do Decreto-Lei 200/67: 'Quem quer que utilize dinheiros públicos terá de justificar seu bom e regular emprego na conformidade das leis, regulamentos e normas emanadas das autoridades administrativas competentes.'
61. Configurada a revelia frente à citação deste Tribunal e inexistindo comprovação da boa e regular aplicação dos recursos transferidos, considerados os elementos existentes nos autos, não resta alternativa senão dar seguimento ao processo proferindo julgamento sobre os elementos até aqui presentes, que conduzem à irregularidade de suas contas, haja vista que esses indicam a não comprovação da boa e regular aplicação dos recursos repassados por força do Convênio 1511/2002.
63. Em se tratando de processo em que a parte interessada não se manifestou acerca das irregularidades imputadas, não há elementos para que se possa efetivamente aferir e reconhecer a ocorrência de boa-fé na conduta do responsável. Com isso, poderia este Tribunal, desde logo, proferir o julgamento de mérito pela irregularidade das contas, conforme combinação dos §§ 2º e 6º do art. 202 do Regimento Interno do TCU.
64. Esse entendimento está amparado nos Acórdão 133/2015-TCU-Primeira Câmara, Rel. Bruno Dantas; 2.455/2015-TCU-Primeira Câmara, Rel. Bruno Dantas; 3.604/2015-TCU-Primeira Câmara, Rel. Bruno Dantas; 5.070/2015-TCU-Segunda Câmara, Rel. André de Carvalho; 2.424/2015-TCU-Plenário, Rel. Benjamin Zymler; 3.542/2019-TCU-Primeira Câmara, Rel. Vital do Rego; 2.848/2019-TCU-Primeira Câmara, Rel. Marcos Bemquerer; 697/2019-TCU-Plenário, Rel. Walton Alencar e 294/2019-TCU-Segunda Câmara, Rel. Augusto Nardes.
65. Contudo, conforme apontado no item 54 desta instrução, nos autos há elementos que indicam boa-fé na conduta da associação Ver & Ouvir, de modo que, nos termos do art. 202, §§ 2º e 3º, do RI/TCU, o Tribunal pode conceder novo e improrrogável prazo de quinze dias para a Associação recolher a quantia devida que, atualizada monetariamente e recolhida tempestivamente sanará o processo e permitirá que o TCU julgue as contas regulares com ressalva e dê quitação aos responsáveis.
66. Tendo em vista a solidariedade entre Luciano Lebelson Szafir e a associação Ver & Ouvir pela recomposição ao erário, entende-se que a concessão de novo e improrrogável prazo para quitação do débito atualizado por ser estendida a Luciano.
CONCLUSÃO
67. Em face da análise promovida nos itens 35 a 54 da seção 'Exame Técnico, propõe-se rejeitar as alegações de defesa apresentadas pela associação Ver & Ouvir, uma vez que não foram suficientes para sanear as irregularidades a ela atribuídas.
68. Os argumentos de defesa tampouco lograram afastar o débito imputado. No tocante à aferição da ocorrência de boa-fé em sua conduta, conforme determina o mandamento contido no § 2º do art. 202 do RI/TCU, entende-se que constam dos autos elementos que permitem reconhecê-la, conforme apontado no item 54 desta instrução. Assim, não havendo outra irregularidade nas presentes contas, propõe-se que sejam rejeitadas as alegações de defesa da Associação Ver & Ouvir, fixando-lhe novo e improrrogável prazo para recolhimento da importância devida, acrescida de atualização monetária, aos cofres da FNS, conforme disposto no art. 202, § 3º, do RI/TCU.
69. Diante da revelia de Luciano Lebelson Szafir, ex-presidente da associação Ver & Ouvir, mas considerando a solidariedade entre a associação e seu ex-dirigente, entende-se que a concessão de novo e improrrogável prazo para recolhimento da importância possa ser estendida ao responsável.
PROPOSTA DE ENCAMINHAMENTO
70. Diante do exposto, submete-se os autos à consideração superior, propondo-se:
a) com fulcro no art. 12, § 3º, da Lei 8.443/1992, considerar revel, para todos os efeitos, Luciano Lebelson Szafir (XXX.442.218-XX) , dando-se prosseguimento ao processo,
b) rejeitar as alegações de defesa apresentadas pela associação Ver & Ouvir (04.193.939/0001-70) ;
c) com fundamento no art. 12, § 1º, da Lei 8.443/1992, c/c o art. 212, § 3º, do RI/TCU, conceder novo e improrrogável prazo de quinze dias para Luciano Lebelson Szafir (XXX.442.218-XX) , em solidariedade com a associação Ver & Ouvir (04.193.939/0001-70) , efetuar o recolhimento da importância devida, acrescida de atualização monetária, aos cofres da Fundação Nacional de Saúde.
Quantificação do débito:
	DATA DA OCORRÊNCIA
	VALOR ORIGINAL (R$) 

	20/09/2002
	 2.000,00 

	20/09/2002
	 1.101,88 

	20/09/2002
	 1.034,25 

	20/09/2002
	 1.000,00 

	20/09/2002
	 1.263,70 

	03/10/2002
	 1.000,00 

	04/10/2002
	 325,25 

	04/10/2002
	 474,35 

	17/10/2002
	 1.500,00 

	21/10/2002
	 588,40 

	25/10/2002
	 2.000,00 

	25/10/2002
	 2.000,00 

	25/10/2002
	 1.000,00 

	25/10/2002
	 1.050,00 

	25/10/2002
	 2.000,00 

	25/10/2002
	 2.500,00 

	30/10/2002
	 325,25 

	04/11/2002
	 15.000,00 

	21/11/2002
	 325,25 

	22/11/2002
	 4.000,00 

	02/12/2002
	 2.000,00 

	03/12/2002
	 2.000,00 

	03/12/2002
	 2.000,00 

	05/12/2002
	 2.000,00 

	24/12/2002
	 4.000,00 

	24/12/2002
	 2.000,00 

	24/12/2002
	 2.000,00 

	26/12/2002
	 2.000,00 

	27/12/2002
	 2.000,00 

	20/01/2003
	 700,00 

	21/01/2003
	 2.000,00 

	21/01/2003
	 2.000,00 

	21/01/2003
	 2.000,00 

	21/01/2003
	 2.000,00 

	21/01/2003
	 4.000,00 

	21/01/2003
	 1.500,00 

	31/01/2003
	 494,40 

	17/02/2003
	 2.000,00 

	30/04/2003
	 2.494,45 

	30/04/2003
	 3.000,00 

	30/04/2003
	 3.000,00 

	30/04/2003
	 3.000,00 

	02/05/2003
	 6.000,00 

	02/05/2003
	 7.000,00 

	02/05/2003
	 4.000,00 

	02/05/2003
	 1.570,53 

	02/05/2003
	 2.000,00 

	05/05/2003
	 5.910,00 

	06/05/2003
	 429,47 

	07/05/2003
	 2.000,00 

	07/05/2003
	 90,00 

	07/05/2003
	 5.200,00 

	08/05/2003
	 3.780,00 

	09/05/2003
	 373,48 

	16/05/2003
	 850,30 

	27/05/2003
	 1.712,70 

	27/05/2003
	 1.712,70 

	27/05/2003
	 1.712,70 

	27/05/2003
	 1.712,70 

	27/05/2003
	 3.198,55 

	28/05/2003
	 1.280,50 

	28/05/2003
	 1.483,80 

	02/06/2003
	 800,00 

	02/06/2003
	 1.422,28 

	03/06/2003
	 350,00 

	03/06/2003
	 1.500,00 

	06/06/2003
	 14.775,00 

	06/06/2003
	 815,95 

	09/06/2003
	 225,00 

	09/06/2003
	 66,75 

	09/06/2003
	 30,00 

	18/06/2003
	 671,35 

	25/06/2003
	 1.712,70 

	25/06/2003
	 1.712,70 

	26/06/2003
	 388,25 

	27/06/2003
	 3.198,55 

	27/06/2003
	 1.712,70 

	27/06/2003
	 1.712,70 

	30/06/2003
	 1.500,00 

	02/07/2003
	 1.091,80 

	14/07/2003
	 2.061,24 

	14/07/2003
	 311,15 

	25/07/2003
	 1.650,05 

	25/07/2003
	 1.650,05 

	25/07/2003
	 3.140,14 

	25/07/2003
	 1.650,05 

	25/07/2003
	 1.650,05 

	30/07/2003
	 1.062,21 

	06/08/2003
	 337,25 

	07/08/2003
	 1.500,00 

	11/08/2003
	 350,00 

	12/08/2003
	 1.570,07 

	13/08/2003
	 2.561,00 

	18/08/2003
	 852,35 

	19/08/2003
	 39,00 

	20/08/2003
	 1.628,48 

	25/08/2003
	 1.712,70 

	25/08/2003
	 1.712,70 

	25/08/2003
	 1.712,70 

	25/08/2003
	 1.712,70 

	28/08/2003
	 2.075,10 

	29/08/2003
	 427,15 

	01/09/2003
	 1.280,50 

	03/09/2003
	 1.132,13 

	04/09/2003
	 6.000,00 

	04/09/2003
	 2.717,53 

	08/09/2003
	 2.502,00 

	09/09/2003
	 280,00 

	25/09/2003
	 1.650,05 

	25/09/2003
	 1.650,05 

	25/09/2003
	 1.280,50 

	25/09/2003
	 1.650,05 

	26/09/2003
	 1.650,05 

	26/09/2003
	 280,00 

	29/09/2003
	 3.149,45 

	30/09/2003
	 332,16 

	01/10/2003
	 1.081,71 

	14/10/2003
	 1.293,45 

	22/10/2003
	 350,00 

	22/10/2003
	 1.970,00 

	23/10/2003
	 41,45 

	24/10/2003
	 1.000,00 

	24/10/2003
	 1.000,00 

	24/10/2003
	 1.000,00 

	30/10/2003
	 4.050,88 

	30/10/2003
	 200,00 

	31/10/2003
	 30,00 

	Total
	 243.318,44 

Valor atualizado, sem juros, até 19/3/2020: R$ 617.950,16 (peça 70) "
O MPTCU, por sua vez, manifestou-se nos seguintes termos (peça 74) :
"Cuidam os autos de tomada de contas especial (TCE) instaurada pelo Fundo Nacional de Saúde (FNS) , em atendimento a determinação do Acórdão 8289/2017-TCU-Segunda Câmara, proferido em processo de representação (TC Processo 014.714/2017-5) , autuado a partir do recebimento do Relatório Complementar da Auditoria Denasus 5.085 (RCA 5085/Denasus, de 19/12/2016) , o qual continha informações sobre a existência de irregularidades na execução do Convênio 1511/2002, firmado entre o Ministério da Saúde e a Associação Ver & Ouvir.
2. O ajuste teve por objeto a implantação do 'Projeto Ver, Ouvir e Sorrir nas Escolas', por meio do qual se pretendia diagnosticar e tratar problemas auditivos, visuais e fonoaudiólogos em crianças na faixa etária escolar. Sua vigência se deu entre 05/07/2002 e 22/04/2004, com prazo adicional de sessenta dias para a apresentação da prestação de contas final (peça 9, p. 11) .
3. Foram previstos R$ 517.133,00 para a execução do objeto (peça 9, p. 3) , os quais foram repassados em sete parcelas, creditadas entre 21/08/2002 e 30/04/2003 (peça 18) , sem previsão de contrapartida por parte da convenente.
4. A prestação de contas foi apresentada em 15/03/2004, mas sua análise foi sobrestada em cumprimento ao Memorando Circular 726/MS/SE/FNS, de 13/11/2007, ante a inclusão do Convênio 1511/2002 entre os ajustes em exame no âmbito da 'Operação Sanguessuga' (peça 15, p. 6) . Em 03/08/2017, o concedente emitiu parecer conclusivo pela não aprovação das contas (peça 15, p. 8) .
5. A TCE foi instaurada com base no relatório da equipe de auditoria do Denasus (peça 14, p. 11-54, e peça 38, p. 2-5) , que glosou despesas no montante de R$ 243.318,44 em decorrência de:
'- utilização de 34% dos recursos do convênio para pagamentos a vice-presidente da entidade e membros do conselho fiscal e da diretoria, em desacordo com os artigos 7º, inciso XII-c e 8º, inciso IV da IN-STN 01/97, vigente à época;
- utilização de recursos do convênio para pagamento de serviços contábeis à empresa de propriedade da signatária e responsável pela execução do convênio, sem comprovação da efetiva prestação do serviço no âmbito do convênio, em desacordo com o artigo 3º da Lei 8.666/93, artigos 5º (item II) , 7º (inciso XII-c) e 8º (inciso IV) da IN-STN 01/97 e item I do artigo 4º da Lei 9.790/99;
- utilização de recursos do convênio para pagamento de passagens aéreas e diárias de hotéis em locais diferentes daquele de execução do convênio, como por exemplo, São Paulo/SP, Brasília/DF, Recife/PE e João Pessoa/PB, em desacordo com os artigos 7º (inciso XII-c) e 8º (inciso IV) da IN-STN 01/97, vigente à época;
- utilização de recursos do convênio para pagamento a coordenadora de marketing da entidade, sem discriminação das atividades desenvolvidas no âmbito do convênio, em desacordo com os artigos 7º (inciso XII-c) e 8º (inciso IV) da IN-STN 01/97, vigente à época;
- utilização de recursos do convênio para pagamento de honorários contábeis e advocatícios, inclusive à empresa de propriedade de membro da entidade, sem a efetiva comprovação da execução dos serviços no âmbito do convênio, em desacordo com os artigos 7º (inciso XII-c) e 8º (inciso IV) da IN-STN 01/97, vigente à época.' (peça 15, p. 2) 
6. Em instrução inicial neste TCU (peça 45) , considerando as irregularidades acima descritas, a Secex-TCE propôs a citação solidária da Associação Ver & Ouvir e de Luciano Lebelson Szafir, que atuou como presidente da entidade à época do convênio em tela.
7. Regularmente citados (peças 51, 52, 60/66 e 68) , a entidade privada compareceu aos autos, conforme documentos juntados às peças 56 a 59. Por sua vez, Luciano Szafir permaneceu silente, sendo considerado revel, nos termos do art. 12, § 3º, da Lei 8.443/92.
8. Os argumentos de defesa da associação não enfrentaram o mérito da citação (realização de despesas inelegíveis e de pagamentos sem a devida contraprestação dos serviços) . Consistiram essencialmente em pleitear o arquivamento do processo, em alegar violação ao princípio da segurança jurídica, decadência quinquenal administrativa e prescrição intercorrente administrativa; tendo em vista o prazo decorrido entre o encerramento do ajuste (22/04/2004) e a conclusão da auditoria do Denasus (19/12/2016) , e a suposta aprovação das contas do Convênio 1511/2002 por meio do Ofício 1914/MS/SE/DICON/RJ, expedido pela Chefe da Divisão de Convênios da Secretaria Executiva do Ministério da Saúde, no qual haveria manifestação favorável às conclusões do Parecer 3859, de 29/09/2004. Além disso, a convenente reafirmou o atingimento dos objetivos pactuados e buscou justificar algumas impropriedades apontadas no relatório do Denasus.
9. A Secex-TCE se contrapôs aos argumentos de defesa com respaldo nos elementos disponíveis nos autos e na jurisprudência do TCU, ressaltando que o caput do art. 6º da IN-TCU 71/2012, modificada pela IN-TCU 76/2016, impõe a instauração da TCE em casos como este, em que há determinação do TCU nesse sentido (Acórdão 8289/2017-TCU-Segunda Câmara) , e que a associação forneceu os documentos solicitados pelo Denasus na auditoria de 2016, aspecto que comprova a sua capacidade de se defender da imputação de débito apesar do tempo decorrido.
10. Por fim, a unidade técnica concluiu por rejeitar as alegações de defesa, mas deixou de apresentar proposta de mérito neste momento, ante o reconhecimento da boa-fé da entidade convenente:
'54. Portanto, as alegações de defesa apresentadas pela associação Ver & Ouvir devem ser rejeitadas pelo Tribunal e este deve julgar irregulares as contas da referida Associação. Contudo, os elementos presentes nos autos demonstram boa-fé da responsável por ocasião da auditoria promovida pela Denasus em 2016. Embora não tivesse obrigação de manter a guarda dos documentos alusivos ao Convênio 1511/2002 por mais de cinco anos após a suposta aprovação da prestação de contas em 29/4/2004, agiu de boa-fé e forneceu esses documentos aos auditores do Denasus.' (Grifei; peça 71, p. 21) 
11. Desse modo, foi apresentada proposta de encaminhamento nos seguintes termos:
'a) com fulcro no art. 12, § 3º, da Lei 8.443/1992, considerar revel, para todos os efeitos, Luciano Lebelson Szafir (XXX.442.218-XX) , dando-se prosseguimento ao processo,
b) rejeitar as alegações de defesa apresentadas pela associação Ver & Ouvir (04.193.939/0001-70) ;
c) com fundamento no art. 12, § 1º, da Lei 8.443/1992, c/c o art. 212, § 3º, do RI/TCU, conceder novo e improrrogável prazo de quinze dias para Luciano Lebelson Szafir (XXX.442.218-XX) , em solidariedade com a associação Ver & Ouvir (04.193.939/0001-70) , efetuar o recolhimento da importância devida, acrescida de atualização monetária, aos cofres da Fundação Nacional de Saúde.' (Grifei; peça 71, p. 24) 
II
12. Uma vez que a Secex-TCE defendeu a imprescritibilidade das ações de ressarcimento em sua análise (peça 71, p. 20) , mostra-se oportuno reproduzir os seguintes trechos do voto condutor do Acórdão 5236/2020-TCU-Primeira Câmara, referente ao recente entendimento do STF, firmado ao julgar o Recurso Extraordinário (RE) 636886/AL, com repercussão geral (tema 899) :
'12. Enfatizo que estou aplicando a jurisprudência atual desta Corte de Contas sobre a matéria, consolidada na Súmula 282, para a prescrição do débito apurado e, no que tange à eventual aplicação de sanções, no incidente de uniformização de jurisprudência apreciado pelo Acórdão 1441/2016-TCU-Plenário, que adotou o prazo geral de prescrição indicado no art. 205 do Código Civil. Não desconheço que recentemente o Supremo Tribunal Federal, no âmbito do RE 636886/AL, fixou o seguinte enunciado para o Tema 899: 'É prescritível a pretensão de ressarcimento ao erário fundada em decisão de Tribunal de Contas'. Não obstante essa respeitável decisão, ainda pairam diversas dúvidas sobre a matéria, pois é possível a conclusão de que a deliberação não tratou da prescrição do processo de controle externo levado a cabo perante o Tribunal de Contas da União, mas sim da prescrição intercorrente ocorrida durante a fase de execução do acórdão condenatório do Tribunal.
[...].
15. Com base nessa possível interpretação, a matéria decidida no aludido feito não teria nenhuma repercussão de ordem prática e jurídica na presente tomada de contas especial, cujo título executivo extrajudicial ainda não se formou. Caso a AGU, na execução de eventual decisão condenatória proferida neste feito, deixe de adotar as medidas pertinentes dentro do prazo de cinco anos, aí sim haverá a aplicação da tese emanada no RE 636886, com o reconhecimento da prescrição intercorrente da ação de ressarcimento ao erário fundada em decisão de Tribunal de Contas (a ação de execução fiscal) , pela hipotética inação da Fazenda Pública.
16. Ainda que se interprete que a decisão do STF seja também aplicável à tramitação do processo de controle externo no âmbito do TCU, exsurgem outras diversas questões fundamentais para que esta Corte de Contas estabeleça novo tratamento acerca da prescrição do débito e da pretensão punitiva, em particular qual seria o dies a quo (data de ocorrência do fato irregular ou data do seu conhecimento pelo TCU) e as hipóteses de interrupção da prescrição.
17. Diante de todas as dúvidas ainda existentes sobre a decisão do STF no âmbito do RE 636886, opto por aplicar ao caso em exame a jurisprudência do TCU então existente, que se fundamenta no art. 37, § 5º, da Constituição Federal, no que tange ao ressarcimento do prejuízo, e no art. 205 da Lei 10.406/2002 (Código Civil) , no que se refere à pretensão punitiva.'
13. Na mesma linha do precedente supracitado, considero que deve ser mantido o entendimento anterior desta Corte, consolidado na Súmula 282, até que essa questão seja devidamente esclarecida.
III
14. Manifesto desde já minha concordância com as análises empreendidas pela unidade técnica em relação às alegações de defesa da Associação Ver & Ouvir. Vale dizer que a convenente apresentou argumentos semelhantes ao Denasus por ocasião da auditoria 5.085 (peça 13, p. 14-20) , que também os refutou, conforme se verifica no Relatório Complementar de Auditoria ('Análise das Justificativas'; peça 13, p. 1, 29-38) .
15. Contudo, divirjo do encaminhamento sugerido, de fixar novo e improrrogável prazo para que os responsáveis recolham o débito apenas atualizado monetariamente, sem incidência de juros de mora.
16. Como a pessoa jurídica é destituída de vontade, não é possível aferir aspectos de sua conduta, como boa-fé ou má-fé. Assim, esse tipo de exame, quando envolve pessoa jurídica de direito privado, deve ser feito em relação à conduta de seus administradores, uma vez que os atos destes é que determinam os resultados alcançados (Acórdão 3320/2015-TCU-Segunda Câmara, 2401/2015-TCU-Segunda Câmara e 5664/2014-TCU-Primeira Câmara) .
17. Não se trata, porém, de avaliar a conduta do atual representante da entidade, como sugere a análise da unidade técnica (peça 71, p. 21) ; e sim do administrador que atuava à época em que se configurou a irregularidade causadora do dano ao erário:
'7. Preliminarmente, comento que o exame de boa-fé realizado por esta Corte tem a finalidade de conceder novo e improrrogável prazo para recolhimento do débito sem a incidência de juros de mora (art. 202 do Regimento Interno do TCU) . Para tanto, deve restar demonstrada a boa-fé objetiva, o que significa que a conduta do responsável é comparada àquela que se esperava de um gestor médio, diligente. Ainda que não reste caracterizada a sua má-intenção, a falta de atenção às normas que regiam sua atuação, por exemplo, seria suficiente para eivar a sua boa-fé sob o aspecto objetivo.' (Grifos nossos; voto condutor do Acórdão 8780/2017-TCU-Primeira Câmara) 
18. Neste caso, diante da revelia Sr. Luciano Lebelson Szafir, presidente da Associação Ver & Ouvir no período de vigência do Convênio 1511/2002, não há nos autos elementos que permitam avaliar sua conduta; o que impede, por consequência, o reconhecimento da boa-fé da entidade que administrava.
IV
19. Ante o exposto, e considerando que a pretensão punitiva encontra-se prescrita, este representante do Ministério Público de Contas manifesta-se no sentido de julgar desde logo as contas da Associação Ver & Ouvir e de Luciano Lebelson Szafir pela irregularidade (com fundamento nos arts. 1º, inciso I, 16, inciso III, alíneas b e c, da Lei 8.443/92) , condenando-os solidariamente ao recolhimento da quantia de R$ 243.318,44 (valor histórico) ao Fundo Nacional de Saúde."
É o Relatório.

8.1. Rodrigo de Barros Lopes (112.446/OAB-RJ) e outros, representando Ver & Ouvir.

Subprocurador-Geral Paulo Soares Bugarin.

TOMADA DE CONTAS ESPECIAL. FUNDO NACIONAL DE SAÚDE. ASSOCIAÇÃO "VER & OUVIR". REALIZAÇÃO DE PAGAMENTOS COM FINALIDADE DIVERSA DA ESTABELECIDA NO CONVÊNIO. CITAÇÕES. REVELIA DE UM RESPONSÁVEL. APRESENTAÇÃO DAS ALEGAÇÕES DE DEFESA DE OUTRO. REJEIÇÃO. AUSÊNCIA DE ELEMENTOS APTOS A COMPROVAREM A BOA-FÉ DO ADMINISTRADOR DA ASSOCIAÇÃO À ÉPOCA. PRESCRIÇÃO DA PRETENSÃO PUNITIVA. CONTAS IRREGULARES. DÉBITO.

TOMADA DE CONTAS ESPECIAL (TCE)

Secretaria de Controle Externo de Tomada de Contas Especial (SecexTCE).

Trata-se de tomada de contas especial (TCE) instaurada pelo Fundo Nacional de Saúde (FNS) em desfavor da associação Ver & Ouvir e de seu presidente no período de 20/8/2002 a 20/8/2004, Luciano Lebelson Szafir, , em razão da não comprovação da regular aplicação dos recursos repassados por meio do Convênio 1.511/2002 (Siafi/Siconv 456770) . O objeto da avença era dar apoio financeiro para implantação do projeto móvel "Ver, Ouvir e Sorrir" nas escolas, que, por sua vez, tinha por objetivo diagnosticar e tratar problemas auditivos, visuais e fonoaudiólogos em crianças na faixa etária escolar.
O convênio foi firmado no valor de R$ 517.133,00, totalmente custeado pelo FNS. Os recursos foram liberados por meio de sete ordens bancárias, creditadas na conta específica do convênio entre 21/8/2002 e 30/4/2003, conforme descrito no relatório que antecede este voto.
Na fase interna da TCE, o órgão concedente concluiu pela impugnação parcial das despesas, no valor de R$ 243.318,44, devido à realização de pagamentos em finalidade diversa da estabelecida no convênio. O Controle Interno anuiu a esse posicionamento.
No âmbito do TCU, os responsáveis foram regularmente citados em razão: i) dos pagamentos de passagens aéreas e diárias de hotéis em lugares diferentes daquele de execução do convênio; ii) dos pagamentos à coordenadora de Marketing da entidade Ver & Ouvir, sem discriminação das atividades desenvolvidas no âmbito do convênio; e iii) pagamentos de honorários contábeis e advocatícios, inclusive a empresa de propriedade de um dos membros da entidade, sem a efetiva comprovação da execução dos serviços, os quais não se encontravam previstos no plano de trabalho do convênio.
Atendendo à notificação, a associação apresentou alegações de defesa. Luciano Lebelson Szafir, contudo, não compareceu aos autos.
Em sua análise, a secretaria especializada propõe a rejeição das alegações de defesa apresentadas, mas considera estarem presentes os elementos que caracterizam a boa-fé na atuação da associação, para fins de aplicação do art. 12, § 2º, da Lei 8.443/1992.
Diante desse cenário, a SecexTCE propõe: i) considerar revel Luciano Lebelson Szafir; e ii) fixar novo e improrrogável prazo para que a associação Ver & Ouvir e seu ex-dirigente, em regime de solidariedade, recolham a importância devida.
Em sua manifestação, o Ministério Público junto ao TCU concordou com a unidade instrutora quanto à rejeição das alegações de defesa, mas discordou da proposta de fixar novo e improrrogável prazo para que os responsáveis recolham o débito atualizado monetariamente, sem incidência de juros de mora. Propõe, assim, o imediato julgamento pela irregularidade das contas da associação e de seu ex-presidente, imputando-lhes, solidariamente, débito no valor histórico de R$ 243.318,44.
Corroboro, naquilo que convergem, as análises da unidade instrutora e do MPTCU, as quais incorporo às minhas razões de decidir, sem prejuízo dos seguintes comentários.
Inicialmente, considerando que a SecexTCE e o MPTCU posicionaram-se pela imprescritibilidade das ações de ressarcimento, registro que, há tempos, este Tribunal, baseado em precedentes do STF e na interpretação do art. 37, § 5º, da Constituição Federal de 1988, tem adotado o entendimento, consolidado na súmula 282, de que "as ações de ressarcimento movidas pelo Estado contra os agentes causadores de danos ao erário são imprescritíveis". 
Ocorre que, recentemente, o Supremo Tribunal Federal (STF) , ao julgar o Recurso Extraordinário 636.886/AL, fixou, com repercussão geral, o seguinte enunciado para o Tema 899: "É prescritível a pretensão de ressarcimento ao erário fundada em decisão de Tribunal de Contas".  
Entendo que esse recente julgado do STF deve ensejar a revisão da jurisprudência deste Tribunal. 
No entanto, reconheço que, nos moldes em que foi fixada a tese da Suprema Corte, existem muitas dúvidas e lacunas a serem sanadas, que tornam extremamente difícil a sua imediata aplicação, de forma genérica e abrangente, aos processos que tramitam neste Tribunal. Dada a ausência de lei específica, não há prazo prescricional estabelecido - em lei ou mesmo pela Suprema Corte - para a atuação do TCU no que diz respeito à apuração de dano ao erário, bem como sobre como se daria o início da contagem e as interrupções desse prazo. 
Ademais, embora o verbete já tenha sido publicado, a decisão ainda é passível de modificação mediante Embargos de Declaração, possibilitando o esclarecimento dessas questões ou mesmo a modulação de efeitos, com impacto nos processos em curso. 
Até que sobrevenham todos esses esclarecimentos e definições, embora desejável, não é possível a imediata aplicação, com a devida segurança, da tese fixada pelo STF no âmbito do TCU. Por outro lado, não se pode deixar de dar encaminhamento aos incontáveis processos que tangenciam essa discussão neste Tribunal.   
Dessa forma, tenho me curvado à compreensão dos meus pares pela manutenção, por ora, do entendimento que há anos vem sendo adotado pelo TCU e pelo próprio STF, no sentido de considerar imprescritíveis as ações de ressarcimento ao erário. 
Não se trata, cabe registrar, de desrespeito ou ignorância ao entendimento firmado pela Suprema Corte, tampouco de se fixar qualquer jurisprudência sobre a sua abrangência neste momento. Apenas entendo que, considerando a indefinição e a possiblidade de modulação da decisão, não seria produtivo, e causaria enorme incerteza, se este Tribunal revisse sua atuação e logo depois a alterasse novamente. 
Passando às alegações de defesa trazidas pela associação, verifico que não enfrentam o mérito das irregularidades imputadas, solidariamente, a ela e a seu ex-presidente. Em suma, os argumentos trazidos dizem respeito: i) à necessidade de se aplicar o art. 6º, inciso II, da IN-TCU 71/2012, arquivando-se esta tomada de contas especial; ii) à ocorrência de ofensa à coisa julgada administrativa; iii) à decadência quinquenal administrativa; iv) à prescrição intercorrente administrativa; v) ao pleno cumprimento do Convênio FNS/MS 1511/2002, atestado, inclusive, pelos relatórios de vistoria in loco; e vi) à apresentação de todos os documentos referentes à prestação de contas do convênio.
Quanto ao pedido de arquivamento dos autos em razão do longo transcurso de tempo entre as irregularidades e a primeira notificação dos responsáveis, relembro que esta tomada de contas especial foi instaurada por determinação desta Corte, conforme prevê o caput do próprio art. 6º da aludida Instrução Normativa. Portanto, não há que se falar em descumprimento de tal norma.
Ademais, não restou comprovado, no caso concreto, que esse lapso temporal prejudicou, efetivamente, o contraditório e a ampla defesa. De acordo com o que foi alegado pela própria associação, "todos os documentos comprobatórios referentes aos gastos incorridos pela Ver & Ouvir no âmbito do Convênio 1.511/2002 foram apresentados à época, nas prestações de contas" (peça 56, p. 14) . Também foram fornecidos pela associação todos os documentos solicitados pelo Departamento Nacional de Auditoria do Sistema Único de Saúde (Denasus) no âmbito de auditoria realizada em 2016.
Vale ressaltar que as irregularidades imputadas aos responsáveis dizem respeito ao desvio de finalidade na aplicação dos recursos repassados por meio do ajuste, cujo mérito não foi, sequer, contestado nesta oportunidade.
Acerca dos demais argumentos, considero que foram adequadamente refutados pela SecexTCE na instrução que fiz reproduzir no relatório precedente, motivo pelo qual me abstenho de tecer comentários adicionais.
Por fim, no que diz respeito à boa-fé, alinho-me à conclusão do Parquet no sentido de não ter restado comprovada nestes autos.
Em casos envolvendo pessoa jurídica de direito privado, a avaliação de sua conduta deve ser feita com base na atuação de seus administradores. Considerando a revelia de Luciano Lebelson Szafir e o fato de que os argumentos trazidos pela associação sequer abordam a discussão acerca da irregularidade a ela atribuída, faltam elementos nos autos que permitam avaliar a conduta de seus gestores, o que, consequentemente, impede a caracterização da boa-fé da entidade neste processo.
Sendo assim, as informações constantes do processo não permitem concluir pela regular aplicação dos recursos, cabendo, portanto, julgar irregulares as contas da associação e de seu ex-presidente, condenando-os, solidariamente, ao pagamento do débito apurado nos autos.
	Ante o exposto, voto por que o Tribunal adote o Acórdão que ora submeto à deliberação deste Colegiado.
TCU, Sala das Sessões Ministro Luciano Brandão Alves de Souza, em 13 de outubro de 2020.
Ministro BRUNO DANTAS 
Relator